【裁判字號】    96,上重更(四),431
【裁判日期】    970819
【裁判案由】    殺人等
【裁判全文】
臺灣高等法院臺南分院刑事判決   96年度上重更(四)字第431號
上  訴  人
即  被  告  丁○○
選任辯護人  莊美貴  律師
上列上訴人因殺人等案件，不服臺灣嘉義地方法院八十七年度重
訴字第一四號，中華民國八十九年七月四日第一審判決（起訴案
號：臺灣嘉義地方法院檢察署八十六年度偵緝字第八號），提起
上訴，經本院判決後由最高法院第四次發回更審，本院判決如下
：
      主      文
原判決撤銷。
丁○○共同未經許可，無故持有手槍，處有期徒刑肆年。扣案之
巴西ＴＡＵＲＵＳ廠製九ＭＭ半自動手槍（含彈匣壹個）及匈牙
利ＦＥＧ廠製九ＭＭ半自動手槍（含彈匣壹個）各壹把、子彈參
顆均沒收。又共同犯剝奪他人行動自由罪，處有期徒刑壹年貳月
，減為有期徒刑柒月。應執行有期徒刑肆年伍月。扣案之巴西Ｔ
ＡＵＲＵＳ廠製九ＭＭ半自動手槍（含彈匣壹個）及匈牙利ＦＥ
Ｇ廠製九ＭＭ半自動手槍（含彈匣壹個）各壹把、子彈參顆均沒
收。
      事      實
一、丁○○曾有搶奪搶劫、違反槍砲彈藥刀械管制條例之前科（
    未構成累犯），仍不知悔改，緣丁○○與辛○○、盧嘉文、
    甲○○（三人已另案判決確定）、李俊孝（另由檢察官通緝
    中）、許世忠等人，平日即與陳偉成、庚○○、許坤華、己○○、戊○○等人交惡，李俊孝更因經常受陳偉成及綽號「
    黑雞」己○○二人奚落，且陳偉成因許坤華前被甲○○、盧
    嘉文二人押至嘉義市蘭潭地區毆辱，曾放話以後有機會要討
    回來等語，李俊孝、甲○○、盧嘉文等人因而對陳偉成、己○○、許坤華心存芥蒂，極思報復，而辛○○亦因積欠庚○○新台幣（下同）十三萬元為庚○○催討而感到不滿，丁○○乃欲替李俊孝、甲○○、辛○○討回公道。嗣其等知悉陳
    偉成、許坤華、己○○等人平日即在庚○○經營之中庄花店
    出入聚會，丁○○乃於民國（下同）八十六年八月二十六日
    晚上七時許，夥同辛○○、盧嘉文、李俊孝、甲○○、許世
    忠等六人，未經許可，基於共同持槍押人剝奪行動自由教訓
    之犯意聯絡及共同基於意圖供自己犯罪所用，並共同持有可
    供軍用之制式手槍、子彈之犯意聯絡，由辛○○、甲○○分
    持原為丁○○單獨所持有，於同年七月間交由甲○○保管之
    已裝填好子彈，具有殺傷力之巴西ＴＡＵＲＵＳ廠製九ＭＭ
    半自動手槍（含彈匣一個）及匈牙利ＦＥＧ廠制九ＭＭ半自
    動手槍（含彈匣一個）各一把及子彈共十三發，而共同未經
    許可無故持有之。同日丁○○、李俊孝、甲○○、許世忠、
    辛○○、盧嘉文等六人復乘辛○○所有之ＵＲ─8528號克萊
    斯勒白色自小客車，至庚○○所開設之位於嘉義縣水上鄉忠
    和村檳榔樹角15之20號中庄花店尋釁。到達花店後，甲○○
    、辛○○等人即持槍進入花店，並將花店鐵門拉下，因發見
    許坤華、己○○、戊○○三人在花店內聊天，甲○○即取出
    預藏之手槍擊打許坤華頭部，辛○○亦取出手槍擊打己○○
    、戊○○頭部，且喝令許坤華、己○○、戊○○三人不得亂
    動，辛○○並質問庚○○之去向，己○○回答庚○○不在，
    甲○○、辛○○二人乃持槍喝令許坤華、己○○、戊○○三
    人上車，甲○○、許世忠、李俊孝隨即將許坤華、己○○、
    戊○○等三人押上ＵＲ─8528號自小客車，而剝奪許坤華等
    三人之行動自由，該車旋即由李俊孝開走。丁○○則搭乘盧
    嘉文所開走庚○○所有之Ｎ３─0555號小客車（該車之後遭
    置放於嘉義市精忠國小，因盧嘉文等人無不法所有之意圖，
    爰不另論竊盜罪）隨ＵＲ─8528號自小客車一同離去，另辛○○則上樓找尋庚○○不著後，留在花店待庚○○返回。嗣
    二車開至中庄某處紅綠燈路口時，盧嘉文搖下車窗向甲○○
    等人告知其欲駕車回花店接應辛○○並抓庚○○等語，盧嘉
    文、丁○○乃一同駕車回中庄花店接應辛○○；而在李俊孝
    、甲○○、許世忠等人押許坤華、己○○、戊○○三人離開
    花店後，庚○○正巧返家，隨即被辛○○持槍看住，而剝奪
    其行動自由，辛○○即叩機與甲○○等人聯絡，然未能聯絡
    上，辛○○乃將庚○○強押至路旁，攔計程車而至嘉義市○○○路456之52號「天下第一園」丁○○所有房屋處欲與丁○○、盧嘉文、甲○○、李俊孝、許世忠等人取得聯絡會合
    ；而丁○○、盧嘉文二人嗣後駕車回中庄花店，見辛○○已
    不在，且亦無法與甲○○等人取得聯絡，其二人遂將庚○○
    所有之Ｎ３─0555號自小客車停放於精忠國小後，先後回「
    天下第一園」丁○○所有房屋處，盧嘉文、丁○○回至上開
    住處時，見辛○○已持槍強押庚○○在屋內客廳，丁○○乃
    告知庚○○：「李俊孝在其所經營的星璇服飾店看店時，陳
    偉成時常打電話去消遣李俊孝是什麼意思，所以我很不爽，
    所以才來押你們，是陳偉成害你們的」等語，丁○○、辛○○、盧嘉文則輪流看管庚○○。
二、另李俊孝、甲○○、許世忠三人押著許坤華、己○○、戊○○三人，由李俊孝駕駛ＵＲ─8528號自小客車，於當日晚上
    七時三十分許，駛至嘉義縣竹崎鄉塘興村往無底潭之偏僻產
    業道路上停車（即嘉義縣竹崎鄉○○○段第102號土地附近
    ），等候丁○○、辛○○、盧嘉文押庚○○前來會合，約十
    至十五分鐘後即當日晚上七時五十分許，因未見丁○○等人
    前來會合，此時，許坤華又要求小便，甲○○即與其一同下
    車，其他人均留車上，之後許坤華與甲○○閒聊，甲○○責
    問許坤華以前何以經常欺侮他，因許坤華回應稱：「你現在
    有槍不是最大，我不相信你有槍就敢打死我……。」等語，
    甲○○聞言大怒，而逾原共同押人教訓犯意，另自行起意槍
    殺許坤華，由甲○○開槍射殺許坤華頭部及身體，先開二槍
    ，隨後又補開五槍，致使許坤華頭部及身體分佈有穿透性及
    貫穿性彈孔七處，因近距離多處槍傷造成心臟破裂，引起胸
    內大出血死亡。隨後換由許世忠駕車離去，另尋覓地點與丁○○等人聯絡，其間甲○○等人並要己○○聯絡陳偉成以便
    約出，惟因無法聯絡而作罷，途中該車由竹崎－番路－中埔
    －澐水經關仔嶺路往白河方向行駛，至臺南縣白河鎮往嘉義
    縣水上鄉中庄三角潭之一產業道路時，李俊孝要己○○下車
    ，欲對己○○不利，然己○○沒有下車，雙方僵持約五分鐘
    ，己○○並懇求李俊孝念及渠等是童年朋友，何必這樣等語
    ，李俊孝即無後續動作。其後，車子繼續開往嘉義縣水上鄉
    柳林村，中途由甲○○下車打電話與丁○○、辛○○取得聯
    絡約定見面地點後，並繼續將車子開往嘉義縣民雄鄉頭橋往
    同縣新港鄉方向行駛等待會合；而丁○○、辛○○在「天下
    第一園」因見甲○○等人未回，丁○○即令盧嘉文持槍看住
    庚○○後，隨即駕駛車號不詳之紅色小自客車搭載辛○○外
    出尋找甲○○等人，嗣與甲○○取得聯絡，雙方約定見面地
    點，即在新港鄉○○地○○路邊，與甲○○等人會合，甲○○下車與丁○○、辛○○二人交談約五分鐘，甲○○再上車
    後，佯稱要回去射殺許坤華地點將許坤華屍體拉到山下，惟
    行駛約一百公尺時，丁○○、辛○○又超車與甲○○交談，
    交談後甲○○將車子掉頭回新港方向行駛，丁○○、辛○○
    所駕駛之紅色車則往嘉義方向駛去，隨後甲○○等人之車輛
    往新港偏僻產業道路繞約三十分鐘，於同日晚上十一時許，
    將己○○、戊○○等二人載至嘉義縣新港鄉○○村○○○○
    道路上，李俊孝與己○○發生口角，李俊孝亦另行起意殺害
    己○○，持槍欲射殺己○○，己○○見狀趁機搶奪李俊孝手
    上槍枝，李俊孝之槍枝掉落地面，李俊孝、許世忠、己○○
    三人乃在地上爭搶槍枝，甲○○見狀下車欲幫忙，戊○○即
    乘隙在車內翻越至駕駛座開車逃離，並駕該車至嘉義縣警察
    局民雄分局溪口分駐所報案；己○○則趁亂奔走逃離現場，
    且因現場無路燈、月光等視線黑暗，以致李俊孝等人搶得槍
    枝後無法瞄準開槍及追殺始倖免於難。
三、而丁○○、辛○○返回嘉義後，因甲○○等人之聯絡，得知
    戊○○、己○○均已逃逸，即要庚○○聯絡戊○○、己○○
    ，嗣後庚○○聯絡上戊○○，戊○○告知已在嘉義縣警察局
    民雄分局溪口分駐所報案，丁○○、辛○○、盧嘉文等人知
    事蹟敗露，辛○○不得不與庚○○一同前往溪口分駐所領車
    ，丁○○並向庚○○表示：「你去了（溪口分駐所）之後知
    道該怎麼說了嗎」等語，庚○○回答稱：「知道」，辛○○
    方與庚○○前往溪口分駐所領車，辛○○、盧嘉文並將強押
    庚○○之槍枝交還丁○○，嗣辛○○至警局雖佯稱該車為李
    俊孝所借走，惟經警識破，辛○○始吐露實情，警方乃至許
    坤華陳屍地點查扣甲○○所擊發子彈彈殼四顆、未擊發子彈
    一顆；嗣後警方接獲匿名報案，而於同年十月三日下午五時
    十分在嘉義縣竹崎鄉鹿滿村興產橋下尋獲甲○○等人作案用
    之上開二把手槍及具殺傷力之子彈五顆（拆解一顆，試射二
    顆）。
四、案經嘉義縣警察局竹崎分局、民雄分局報請及嘉義市警察局
    移送臺灣嘉義地方法院檢察署檢察官偵查起訴。
      理      由
壹、程序方面：
一、按被告以外之人於檢察事務官、司法警察官或司法警察調查
    中所為之陳述，與審判中不符時，其先前之陳述具有較可信
    之特別情況，且為證明犯罪事實存否所必要者，得為證據。
    刑事訴訟法第一五九條之二定有明文。而所謂「具有較可信
    之特別情況」，乃指陳述係在特別可信為真實之情況下所為
    者而言，例如被告以外之人出於自然之發言，或違反自己利
    益之陳述等特別情形均屬之。蓋被告以外之人在類此特別情
    況下所為之任意性陳述，通常其虛偽之可能性偏低，若該項
    陳述為證明犯罪事實存否所必要，依上開規定，自得構成傳
    聞法則之例外，而承認其證據能力。經查：
(一)、被告等持以犯本件之罪之手槍數目部分：
    查證人己○○於警詢時陳述案發當天於中庄花店，李俊孝夥
    同甲○○、許世忠、辛○○等共六人（另二名姓名不詳男子
    經查係盧嘉文及丁○○）持二枝手槍把我押走。我們即我、
    戊○○及許坤華共三個人被押走，辛○○及甲○○分持手槍
    一把等語（見竹崎警察分局第二二五二號警卷第十九頁至第
    二二頁）；惟己○○於本院更二審審理中卻證稱「時間已經
    過了七、八年，我無法詳述，只記得甲○○、盧嘉文、辛○○拿槍進去，要我們上車」等語（見更二卷第二二二頁），
    似指稱係有三名共同被告持三把手槍，與警詢時之陳述並不
    一致。
(二)、被告丁○○有無同往中庄花店押人部分：
  1.證人己○○
    查證人己○○於警詢時陳述案發當天於中庄花店，李俊孝夥
    同甲○○、許世忠、辛○○等共六人（另二名姓名不詳男子
    ，經查係盧嘉文及丁○○）持二枝手槍把我強押走等語（見
    竹崎警察分局字第二二五二號警卷第十九頁至第二二頁）；
    惟己○○於本院更二審審理中卻證稱時間已經過了七、八年
    ，我無法詳述，只記得甲○○、盧嘉文、辛○○拿槍進去，
    要我們上車等語（見更二卷第二二二頁），與警詢時之陳述
    並不一致。
  2.證人戊○○
    查證人戊○○於警詢時陳述案發當天庚○○載他兒子回去，
    我與許坤華、己○○在中庄花店看電視，然後一名男子進來
    持槍先打許坤華頭部，我與己○○分別被不詳男子持槍毆打
    後腦並押上車，其中一名男子問庚○○在不在，當時進入屋
    內之人有五、六名男子，因我不敢回頭看，所以不敢確定人
    數，我是看人影判斷五、六名男子等語（見相驗卷第十五頁
    背面至第十八頁）；惟戊○○於本院更三審時卻證稱我看到
    的有甲○○、辛○○、許世忠，後來我們被押上車之後，看
    到李俊孝坐在車上，車是李俊孝開的等語（見更三卷第一三
    一頁至第一五三頁），與警詢時之陳述並不一致。
(三)、綜合上開證人於警詢、偵查中所為之陳述與審判中不符之處
    ，因法院審理時離犯案時間久遠，記憶較易模糊，且容易受
    被告之影響而為迴護不實之陳述，而其警詢之供述距案發未
    久，有關案發經過之記憶自較嗣後審理時清晰，其就有關案
    發經過之細節部分所為之供述，較諸其嗣於法院審理時之證
    述，自具有較可信之特別情況，且其警詢中之供述為證明被
    告等人犯罪事實存否所必要，依上開規定，應得採為證據。
二、另證人戊○○於警詢中陳稱：庚○○當時是騎機車載其兒子
    回家不在花店內。（民國八十六年）八月二十六日晚上七時
    許，我與許坤華、己○○在中庄花店內泡茶聊天時，突然有
    五、六名年輕男子分持三把手槍闖入花店，其中一名男子持
    槍指向許坤華，另一名持槍者以槍柄擊傷我左耳，另一名持
    槍者則以槍柄擊傷己○○頭部（見竹崎警察分局字第二二五
    二號警卷第二九頁背面至三三頁），惟其同日於警詢中陳稱
    ：「於八十六年八月二十六日晚上十九時許，我們三人在嘉
    義縣水上鄉忠和村檳榔樹角15之20號中庄花店遭挾持。「俊
    孝」等人持手槍打我們頭部，再強押我們三人上UR-8528號
    車。我沒看清楚「俊孝」等人持何種手槍，只看見手槍二支
    。（見竹崎警察分局字第二二五二號警卷第二七頁至二九頁
    ），此二供述就犯罪所用之槍枝數目似有不一致之處，然審
    酌後者供述筆錄作成時間較前者為早，復參證人己○○於警
    詢時陳述：案發當天於中庄花店，李俊孝夥同甲○○、許世
    忠、辛○○等共六人（另二名姓名不詳男子經查係盧嘉文及
    丁○○）持二枝手槍把我押走。我們即我、戊○○及許坤華
    共三個人被押走，辛○○及甲○○分持手槍一把等語（見竹
    崎警察分局第二二五二號警卷第十九頁至第二二頁），與戊○○第二次警詢供述內容相符，可認證人戊○○上開後者供
    述較為可信，則其前者供述筆錄關於犯罪槍枝為三把手槍之
    記載為誤載，不足採取。
三、次按九十二年一月十四日修正通過之刑事訴訟法施行前，已
    繫屬於各級法院之案件，其以後之訴訟程序，應依修正刑事
    訴訟法終結之。但修正刑事訴訟法施行前已依法定程序進行
    之訴訟程序，其效力不受影響，刑事訴訟法施行法第七條之
    三定有明文。所謂已依法定程序進行之訴訟程序，其「效力
    不受影響」，依其立法意旨係指為避免程序之勞費，本諸舊
    程序用舊法，新程序始用新法之一般法則，各級法院於修正
    之刑事訴訟法施行前，已依法踐行之訴訟程序（包含相關證
    據法則之適用），其效力不受影響。故而，對於提起上訴之
    案件，於修正刑事訴訟法施行前，原審法院就可得為證據之
    證據，已依法定程序調查者，其效力亦不受影響而言。又司
    法院（下稱同院）釋字第五八二號解釋（下稱第五八二號解
    釋）理由雖謂：「為確保被告對證人之詰問權，證人（含共
    同被告及其他具證人適格之人）於審判中，應依人證之法定
    程序，到場具結陳述，並接受被告之詰問，其陳述始得作為
    認定被告犯罪事實之判斷依據。」「被告以外之人（含證人
    、共同被告等）於審判外之陳述，依法律特別規定得作為證
    據者（刑事訴訟法第一五九條第一項參照），除客觀上不能
    受詰問者外，於審判中，仍應依法踐行詰問程序。」然因其
    解釋之效力及適用範圍等，產生疑義，經最高法院聲請補充
    解釋。同院經衡酌法安定性之維持與被告基本權利之保障，
    作成釋字第五九二號解釋謂：「本院釋字第五八二號解釋公
    布（九十三年七月二十三日）前，已繫屬於各級法院之刑事
    案件，該號解釋之適用，應以個案事實認定涉及以共同被告
    之陳述，作為其他共同被告論罪之證據者為限。」「現行刑
    事訴訟法施行法第七條之三但書相關部分，非本院釋字第五
    八二號解釋之對象。」（見同院釋字第五九二號解釋文後段
    、解釋理由書第四、五段）。基上解釋，凡於九十三年七月
    二十三日前已繫屬於各級法院之刑事案件，而其審理跨越新
    舊刑事訴訟法領域者，該第五八二號解釋之適用範圍，僅以
    個案事實係以具證人適格之共同被告之陳述，作為論罪之證
    據者為限，而不及於其他具證人適格之人之供述部分。關於
    其他具證人適格之人所為陳述，如事實審法院於刑事訴訟法
    施行（九十二年九月一日）前，已依法定程序調查者，其效
    力如何，自應適用刑事訴訟法施行法第七條之三但書之規定
    ，以為判斷之準據。查本件係於八十七年九月二十九日繫屬
    於第一審法院，故而對證人己○○、戊○○、庚○○於警詢
    、偵查時所為之陳述，係在修正刑事訴訟法施行（九十二年
    九月一日）前，且均經原審於刑事訴訟法施行前依法定程序
    調查，揆諸前開說明，其效力不受影響，自得引用為論罪之
    依據。
貳、實體方面：
一、上訴人即被告丁○○固坦承有於八十六年八月二十六日當晚
    在「天下第一園」其所有宅內，碰見辛○○、庚○○乙情不
    諱，惟矢口否認有何前揭犯行，辯稱：「我無與辛○○、盧
    嘉文、甲○○、李俊孝、許世忠等人，至中庄花店持槍押走
    被害人許坤華、己○○、戊○○三人，亦未有將上開槍彈交
    由甲○○保管後提供給共同被告辛○○等人犯本案，我不認
    識李俊孝、甲○○、許世忠、盧嘉文等人，八十六年八月二
    十六日晚上九時許，係應邀至嘉義市○○○路456之52號「
    天下第一園」向房屋承租人林宏哲收取房租，我坐了七、八
    分鐘，在屋內有碰見辛○○、庚○○，收到一萬二千元房租
    後即離開，上開房屋雖其所有，但當時並非我住處而係出租
    予林宏哲，我亦未駕上開紅色小客車帶辛○○至新港地區與
    甲○○等人會面，我不清楚李俊孝等人與庚○○等人間之關
    係，我係無辜。我不知道自己涉案，所以一直沒到案，案發
    三個多月後，我才知道許坤華遭槍殺及自己涉案，就馬上投
    案」云云。
二、惟查：
(一)、被告丁○○與共同被告辛○○、盧嘉文、甲○○、許世忠、
    李俊孝等人如何持槍押許坤華、己○○、戊○○、庚○○等
    事實，業據被害人己○○迭次於警詢中指訴甚詳，且大致吻
    合；又共同被告辛○○、盧嘉文等人欲教訓陳偉成等人而共
    同持槍至庚○○所開設之中庄花店押人乙節，亦據共同被告
    辛○○、盧嘉文迭次於警、偵訊、原審審理時坦認不諱。而
    警方在辛○○所有之ＵＲ─8528號自小客車上所採集之指紋
    ，送內政部刑事警察局鑑定結果，確多屬甲○○、李俊孝及
    許世忠等人所有，有該局八十六年九月十七日局紋字第四六
    八號鑑定書一份及照片在卷可憑（見八十六年度偵字第六O
    三七號偵查卷第一六九頁至二二一頁）。且查警方於八十六
    年十月三日下午五時十分在嘉義縣竹崎鄉鹿滿村興產橋下尋
    獲作案用之上開二把手槍及具殺傷力之子彈五顆，經送內政
    部警政署刑事警察局鑑驗結果，均具有殺傷力，其中一把為
    巴西ＴＡＵＲＵＳ工廠製九ＭＭ半自動手槍制式手槍，另一
    把係匈牙利ＦＥＧ廠製九ＭＭ半自動手槍，土製子彈五顆（
    拆解一顆，試射二顆），內具圓錐狀直徑約九ＭＭ之金屬彈
    頭、底火及火藥，具殺傷力，此有該局八十六年九月二十六
    日刑鑑字第六五六八一號鑑驗通知書（見八十六年度偵字第
    五九一一號卷第四二頁）可按。至於上開二槍所裝填子彈不
    明，惟依甲○○槍殺許坤華有七處彈傷，現場拾獲一顆未擊
    發子彈，與甲○○到案繳交作案用之上開二把手槍及具殺傷
    力之子彈五顆，合計當時該二把槍所裝填子彈共為十三顆，
    應可認定。
(二)、本件被告丁○○係李俊孝、甲○○、許世忠、辛○○、盧嘉
    文等人之大哥，業據被害人戊○○於臺灣嘉義地方法院八十
    六年度重訴字一六號八十七年二月三日訊問筆錄中陳述在卷
    ，又丁○○所有之嘉義市○○○路456之52號住所，甲○○
    、李俊孝、許世忠、辛○○、盧嘉文皆能自由進出，且警方
    於本案發生後之八十六年八月二十八日至上開處所搜索時，
    亦曾查扣到李俊孝、許世忠二人之身分證，有證人洪俊賢於
    八十九年十月二十四日在本院前審作證時所提出之搜索結果
    報告書、搜索扣押證明筆錄等影本附卷可資佐證，另被告丁○○於嘉義市○○○路456之52號強押被害人庚○○時所告
    知替李俊孝出氣討公道等語，足認被告確為共犯李俊孝、甲○○、許世忠、辛○○、盧嘉文之大哥無誤。
三、被告共同無故持有二把槍枝部分：
    依據共犯辛○○於警訊中供稱：「（問：據你所指述該二把
    制式手槍是如何來的？）是丁○○交給甲○○的。」、「是
    於八十六年七月初在嘉義市○○○路456之52號屋內，當時
    丁○○拿來當場交給甲○○二把手槍的，給他保管。」、「
    制式九０手槍，一隻黑色，一隻白色，每隻均配發拾幾發子
    彈。」、「（問：當時甲○○於冷凍行交給是何隻手槍？）
    是交給我白色手槍，他持另一隻黑色手槍。」等語（見竹崎
    警察分局第二二五二號警卷影本第八頁反面至七頁）；又被
    害人己○○警訊中亦指稱：「由李俊孝夥同甲○○、許世忠
    、辛○○等共計六人（另兩名姓名不詳男子，經查係盧嘉文
    及丁○○）挾持，係二十六日晚上七時許，在水上鄉忠和村
    檳榔樹角15之20號中庄花店，由辛○○及甲○○各持手槍一
    支強押走，當時我與戊○○、許坤華等三人於中庄花店內泡
    茶聊天，忽然有兩台車下來六個人，由綽號「小寶」辛○○
    手持手槍大聲嚷著『起來、起來』，接著並對戊○○以槍柄
    搥打其頭部，並質問阿進（庚○○）去哪裡，統統到屋後全
    部上車，接著我們三人便被押上白色克萊斯勒」等語（見竹
    崎警察分局第二二五二號警卷影本第一九至二一頁反面）；
    再據戊○○於警詢中陳稱：「於八十六年八月二十六日晚上
    十九時許，我們三人在嘉義縣水上鄉忠和村檳榔樹角15之20
    號中庄花店遭挾持。「俊孝」等人持手槍打我們頭部，再強
    押我們三人上UR-8528號車。我沒看清楚「俊孝」等人持何
    種手槍，只看見手槍二支。（見竹崎警察分局字第二二五二
    號警卷第二十七頁至二十九頁）等語，可證辛○○、甲○○
    持以強押被害人之槍枝數目為二枝，且其來源係由被告丁○○於八十六年七月間於嘉義市○○○路456之52號丁○○住
    處交予甲○○保管，而甲○○曾將其持有之槍枝借予辛○○
    ，另由辛○○帶領警方人員至嘉義市與嘉義縣竹崎鄉交界處
    之盧山橋下起獲美國Ｃ０ＬＴ廠製四五半自動手槍一把、四
    五子彈四顆、奧地利ＧＬＯＣＫ廠製九ＭＭ半自動手槍一把
    、制式口徑九ＭＭ半自動手槍子彈一顆，亦有內政部警政署
    刑事警察局八十六年十一月三日刑鑑字第七二O五八號鑑驗
    通知書（見八十六年偵字第六七七一五號卷第十三頁）可證
    ，足見辛○○與甲○○之熟稔程度，其應知悉甲○○之槍枝
    來源，復參酌被告丁○○於本案參與程度，辛○○於警訊中
    所供述槍枝來源係由丁○○所提供，應可採信。雖被告丁○○於八十六年十二月二十八日到案於警訊中指稱：「以前與
    辛○○曾有口角糾紛，辛○○懷恨在心，才會誣指我」云云
    （見偵緝字第八號偵查卷第八頁），嗣辛○○亦附合而改供
    稱：「我本人早知作案之手槍係綽號德哥之男子交予甲○○
    ，因甲○○尚未落網，所以才推說作案手槍係丁○○交給甲○○的，我與丁○○先前有嫌隙，係挾怨報復」云云（見本
    院八十七年度上重訴字第一五八二號卷附辛○○八十七年十
    月十九日提出答辯狀；本院囑託臺灣臺東地方法院九十年十
    月九日訊問筆錄），二人就發生口角原因細節不僅未能詳述
    ，且衡以情理，一般人日常生活發生口角係常事，辛○○卻
    因此挾怨，俟犯案後才覓此機會報復，顯與常理有悖，難令
    人盡信。至甲○○所書寫之自白書1紙，內容表明槍枝是由
    綽號「德哥」之人所提供，於原審審理中亦供述槍枝是由林
    宜德綽號「德董」之人所交付保管云云（見原審卷第一八Ｏ
    頁），然甲○○所寄發之自白書及槍枝二把，係在案發後相
    隔約一個月之八十六年九月二十三日由匿名之報案者報案後
    ，方由警方取獲，而辛○○在案發後二日之八十六年八月二
    十八日警訊中已供稱：其與盧嘉文所持以押庚○○之槍枝一
    支，已交還給丁○○等語（見二二五二號警卷影本第十三頁
    ），足證丁○○於案發後尚與甲○○有所連繫，否則甲○○
    何能以自白書方式交代來源並交出予警方，丁○○謂其不認
    識甲○○，亦未有將上開槍彈交由甲○○保管後提供給共同
    被告辛○○等人犯本案云云，顯然不實。且因丁○○為甲○○之大哥，則甲○○事後迴護被告之詞，即不可採。
四、被告共同剝奪他人行動自由之部分，據下列證人之供詞，可
    以證明：
(一)、同案被告辛○○於警訊中供稱：「李俊孝經常向我們抱怨說
    偉成（即陳偉成）及綽號黑雞（即己○○）等二人經常奚落
    他，致他懷恨在心，並於八十六年八月二十六日下午七時方
    相邀前往中庄花店要教訓毆打陳偉成、己○○洩恨。」、「
    （問：攜帶何兇器？）由甲○○攜帶二把制式九０手槍、一
    支他自己帶著，另一支交給我攜帶。」、「（問：攜帶該二
    把手槍作何用途？）是要將人押上車，防止他們脫逃，這是
    甲○○講的。」、「均有上彈匣裝子彈，我不知道裡面裝幾
    發子彈。」、「到達後由甲○○、李俊孝、許世忠、盧嘉文
    立即將在場之許坤華、己○○、戊○○要押上車，並由甲○○持手槍威脅他們三人就範押上車。」、「甲○○在押己○○、戊○○他們二人動作太慢，我用槍柄打他二人之臉頰，
    叫他們快點走。」、「（許坤華、己○○、戊○○）是被甲○○、李俊孝、許世忠駕駛ＵＲ─8528白色克萊斯勒自小客
    車押走。」、「我留在原地，而盧嘉文另駕駛庚○○所有之
    Ｎ3─0555自小客車尾隨ＵＲ─8528號自小客車離開。」、
    「我自屋內出來時候，甲○○等已離開現場，剛好庚○○返
    家，看我手持一把手槍，又看到我的車及他所有之Ｎ3─055
    5號自小客車一同開走，問我發生何事，我回答說許坤華等
    三人不知因何事與甲○○等人發生口角後，被甲○○等人押
    走，我持著手槍跟庚○○講叫他跟我走。」等語（見竹崎警
    察分局第二二五二號警卷影本第六至七頁）；又稱：「我自
    中庄花店將庚○○押至嘉義市○○○路456之52號內看管，
    過了一會兒屋主丁○○，盧嘉文也來，盧嘉文將我身上之手
    槍拿去，之後甲○○打呼叫器給我，我回電和他聯絡在民雄
    工業區○○道路會面，我即叫盧嘉文看好庚○○，便與丁○○開紅色喜美自小客車前往會面，在產業道路與甲○○會面
    ，由丁○○問甲○○說，許坤華他們三人呢，甲○○即回答
    ：細仔（許坤華）被我用死。」、「（問：據你所指述該二
    把制式手槍是如何來的？）是丁○○交給甲○○的。」、「
    是於八十六年七月初在嘉義市○○○路456之52號屋內，當
    時丁○○拿來當場交給甲○○二把手槍的，給他保管。」、
    「制式九０手槍，一隻黑色，一隻白色，每隻均配發拾幾發
    子彈。」、「（問：當時甲○○於冷凍行交給是何隻手槍？
    ）是交給我白色手槍，他持另一隻黑色手槍。」等語（見竹
    崎警察分局第二二五二號警卷影本第八頁反面至七頁）。
(二)、又共犯盧嘉文於警訊中供稱：「八十六年八月二十六日傍晚
    ，我和甲○○、李俊孝、許世忠、辛○○五人在丁○○住處
    （嘉義市○○○路456之52號「天下第一園」）泡茶聊天時
    ，李俊孝表示常遭己○○、許坤華二人欺侮，甲○○就表示
    要替李俊孝出口氣，並由身上取出二把槍，一把交由辛○○
    攜帶，一把則係甲○○自己攜帶，復又提議要至己○○友人
    庚○○住處找己○○及許坤華等人後，即駕辛○○所有之Ｕ
    Ｒ─8528號自小客車到庚○○所開設之中庄花店，到時（二
    十六）日下午七時左右，但當時庚○○並未在店內，恰巧見
    戊○○、許坤華、己○○三人在店內泡茶，甲○○就找許坤
    華理論，因在此之前許坤華亦曾放話要做掉甲○○，甲○○
    才會一見面就找許坤華理論，並互相叫罵吵架，後甲○○即
    取出預藏之手槍猛擊許坤華頭部，辛○○見狀亦取出由甲○○交其攜帶之槍械猛擊戊○○、己○○二人頭部，後甲○○
    、許世忠、李俊孝三人強押戊○○、己○○、許坤華三人坐
    上辛○○所有之ＵＲ─8528號自小客車內，剛駛離現場時，
    庚○○適返回店內，我即隨手取走放於該店內桌上庚○○所
    有之Ｎ３─0555號自小客車追趕甲○○所駕之ＵＲ─8528號
    自小客車，追上後與之併行，甲○○拉下車窗表示辛○○仍
    在現場，要我回去接他，我即駕該車返回花店，但未發現辛○○、庚○○二人後，我就自行將車駕至林森東路精忠一村
    精忠國小大門前，徒步走回丁○○住處，一入屋內就見辛○○、庚○○二人在屋內泡茶，我即向庚○○表示將他的車子
    停放精忠國小前。」、「期間丁○○夥同友人『信吉』有回
    住處，辛○○向丁○○表示案發之情形，陳即和甲○○等人
    聯絡，甲○○有回電至丁○○住處，電話講完後，丁○○和
    『信吉』、辛○○就一起外出，辛○○將手槍交給我，要我
    看住庚○○。」、「因許坤華之前曾恐嚇我與甲○○，要我
    們二人小心一點，不然的話要給我們難堪，後來與甲○○於
    八十六年六月底左右在嘉義市瑞虹酒店持槍押走許坤華至蘭
    潭教訓。」等語（見八十六年度偵字第六Ｏ三七號偵查卷第
    一一Ｏ至一一一頁、第一二三頁）。
(三)、另本院前審囑託臺灣板橋地方法院訊問甲○○證稱：「當時
    我和李俊孝、許世宗及己○○、戊○○及死者在那邊泡茶、
    聊天，後來死者罵我，然後我就用槍指著他，並說不然要他
    跟我去竹崎找偉成替我評評理，然後我就命令在場所有人上
    車號ＵＲ─8528號克萊斯勒，開去竹崎找偉成。……開車到
    命案現場時，死者許坤華稱要上廁所，我就和他一起下車，
    他上廁所後，我們二人蹲下抽菸，我有質問他，為何從小到
    大都要欺負我，但他都不理我，後他說阿志，我不相信你有
    槍敢打死我，然後我就很氣，我就把槍口對著他，扣下板機
    我有看到他倒下，很驚慌的離開現場。我進去車上，車上的
    人都沒有說話，我就說車先開走，等一下再說，當時是由許
    世宗開車離開，之前是由李俊孝開車。」等語（見本院上重
    更(一)第三七八號卷第一三七頁）。
(四)、而被害人戊○○於警訊中指稱：「八十六年八月二十六日晚
    上七時許，我和許坤華、己○○三人在嘉義縣水上鄉忠和村
    檳榔角15之20號中庄花店內泡茶，突有數名男子分持手槍闖
    入花店，一人持手槍打我及己○○的頭部，另有一人亦持一
    支手槍打許坤華頭部，其中一人問『阿進』（花店老闆）在
    不在，己○○回答不在，他就持手槍強押我們三人上一部轎
    車（車號ＵＲ─8528）該轎車駕駛座上坐著『俊孝』的男子
    ，我認識他，另押我們的二名男的，我不認識。車子由『俊
    孝』駕駛，開往竹崎鄉塘興村溪心寮往無底潭的產業路，二
    名不詳姓名之男子押許坤華下車，不久我聽到幾聲槍聲及哀
    叫聲，那二名男子再上車許坤華並沒有上車，車子改由另一
    名較壯者駕駛開往白河方向，在車上他們叫己○○打ＢＢ扣
    給綽號『偉成』的男子，但沒有停車打電話，後來車子開往
    嘉義市，再往新港，在新港某處（經查是海豐村產業道路）
    ，他們三人押己○○下車，我趁機坐上駕駛座，開著該部Ｕ
    Ｒ─8528號轎車逃離，我即到溪口分駐所報案」、「庚○○
    當時是騎機車載其兒子回家不在花店內。八月二十六日晚上
    七時許，我與許坤華、己○○在中庄花店內泡茶聊天時，突
    然有五、六名年輕男子……闖入花店，其中一名男子持槍指
    向許坤華，另一名持槍者以槍柄擊傷我右耳，另一名持槍者
    則以槍柄擊傷己○○頭部，同時問『進仔去那裡』？己○○
    回答『進仔不在』。之後就喝令我及許坤華、己○○三人上
    一輛ＵＲ─8528號克萊斯勒白色自小客車之後座上時，我才
    看見駕駛者是李俊孝，我們被押上車後座時李俊孝就駕車往
    後庄方向，車行至中庄紅綠燈之處時，尾隨之藍色自小客車
    就超前併行打開車窗告訴李俊孝所駕駛之車內男子說：『進
    仔在花店內，他們要回頭去抓他』，後該車就轉向，李俊孝
    所駕駛之自小客車則繼績往竹崎方向行駛。李俊孝駕車往竹
    崎鄉塘興村無底潭之產業道路是由一名『志仔』綽號大舌（
    即口吃，經查證為甲○○）之男子指引。己○○坐在後座左
    面，我坐中間，然後是許坤華，右邊是綽號大舌之男子。我
    與己○○、許坤華三人被押往竹崎途中，綽號大舌之男子說
    他們本來是要抓『偉成』（住竹崎鄉○○路），今天你們運
    氣較不好，同時說『偉成』曾說過許坤華以前被綽號大舌之
    男子押至蘭潭毆辱，以後有機會要討回來，今天你（指許坤
    華）會死去找『偉成』賠命。李俊孝將車開至無底潭產業道
    路時，綽號大舌之男子示意李俊孝將車停在無底潭產業道路
    停車，並稱要等候其他人，約等十分鐘未見有何人來時，綽
    號大舌之男子與另一男子就將許坤華押下車令其蹲下，待十
    分鐘後未見同夥之人，等待之時李俊孝就將車倒車轉向，另
    一押許坤華之男子亦走回車子停放處，沒多久就聽見綽號大
    舌之男子開槍射殺許坤華二槍，停頓幾秒後又聽見四槍聲（
    此部分與臺灣高等法院檢察署法醫中心解剖鑑定書所認被害
    人許坤華遭七處槍傷不符，應係被害人因多聲槍聲而誤認所
    致），大舌之男子返回車上時說在許坤華（綽號細仔）頭部
    開槍。車子沿原山路下來繞往番路鄉○○○○道路經中埔至
    澐水往關子嶺道路。車子行駛至關子嶺一入口隧道處就右轉
    往白河方向行駛。強押我們的車子開往關子嶺方向，我感覺
    出是要找偏僻處所槍殺己○○，因為多次半途李俊孝示意要
    駕車之男子停車。車子由關子嶺往白河道路行駛至白河鎮鬧
    區時有暫停車，綽號大舌之男子下車到公用電話亭打電話或
    是呼叫器，然後車子又開往中庄左轉至水上鄉柳子林，在柳
    子林途中李俊孝又停車要強拉己○○下車，己○○不從未果
    ，車子又行駛至民生社區時，綽號『大舌』男子又下車打電
    話後，續押我及己○○由民雄大橋往新港時停車約幾分鐘後
    ，有另一輛紅色自小客車來接應，綽號大舌之男子就下車與
    接應駕紅色自小客車內不詳男子交談後，紅色自小客車就掉
    頭離去，押著我們之車子再換綽號大舌之男子駕駛至新港鄉
    ○○村○○道路停車，李俊孝與這名不詳姓名男子就將己○○強拉下車，己○○在車後掙扎時，駕車之綽號大舌之男子
    見狀就下車幫忙欲制服己○○，並說對己○○頭部灌（開）
    一槍就好了，我看見綽號大舌之男子離開駕駛座時，見機不
    可失就立刻由後座跨向駕駛座迅速逃逸，並向溪口分駐所報
    案。」、「綽號大舌之男子在白河市區打電話之時間約八月
    二十六日晚上九時四十分至五十分許，在水上民生社區打電
    話之時間約當日晚間十時許。大舌住竹崎大家叫他阿志，另
    一名男子我在車內聽到有人叫他世忠。甲○○口卡片中之人
    是大舌沒錯，是他開槍射殺許坤華之人沒錯，就是他，另外
    這張許世忠口卡片之人，是另一名與大舌、李俊孝共同挾持
    我之人沒錯。當時係被李俊孝、甲○○、許世忠三人挾持上
    ＵＲ─8528號克萊斯勒白色車，警局初訊時還未想到該名不
    詳男子綽號叫『世忠』，現在警方提出甲○○之口卡片時，
    我方慢慢回想到該男子叫世忠。」、「八十六年八月二十六
    日晚上七時許，我與許坤華、己○○在庚○○經營之中庄花
    店內泡茶聊天時，突然間有辛○○綽號小寶、盧嘉文和阿志
    衝入花店內，辛○○（綽號小寶）手持手槍就以槍柄擊傷我
    左耳部，另阿志（綽號大舌）亦持手槍擊傷許坤華頭部，然
    後就將我及許坤華己○○三人由花店後面押出坐上一輛ＵＲ
    ─8528號克萊斯勒白色自小客車上，當時有一輛藍色自小客
    車尾隨至中庄紅綠燈處，（併行時該輛藍色自小客車是何人
    駕駛的？）當時駕駛藍色自小客車之人拉下玻璃窗時，我看
    見是盧嘉文駕駛的，盧嘉文駕駛之藍色自小客車原是尾隨在
    李俊孝駕駛之車子後面，到了中庄紅綠燈處時就與李俊孝駕
    駛之車併行，拉下車窗時阿志（綽號大舌）亦拉下車窗對盧
    嘉文說：『小寶哥還在花店，阿進也在花店，回頭去接應』
    ，盧嘉文就將車子掉頭。（問：由許世忠駕駛之克萊斯勒自
    小客車由民雄大橋往新港鄉時停車未久，有一輛紅色自小客
    車來接應，該車內是由何人駕駛？車內坐有何人？）我於事
    後八十六年八月二十七日下午時有聽到庚○○說：該輛紅色
    自小客車是由丁○○駕駛，至於車內乘坐還有何人我不清楚
    。」等語（見竹崎警察分局第二二五二號警卷第二八頁正反
    面、第三十至三二頁、第三五頁、第三六頁反面至三八頁）
    。嗣於偵查中亦證稱：「我在八月二十六日晚上約七點時於
    水上鄉中庄花店，庚○○載他兒子先回去，我與許坤華、己○○則在那邊看電視，然後看到一名男子進來持槍先打許坤
    華的頭，我與己○○分別被不詳男子持槍毆打後腦並押往上
    車，其中一名男子問庚○○在不在？當時進到屋子裏面之人
    有五、六名男子，因我不敢回頭看所以不敢確定人數，我是
    看到人影判斷五、六名男子，上車後，我看到有一名男子胖
    胖的我認出他是叫「俊孝」，俊孝坐在駕駛座是開車的，另
    一名坐在駕駛座旁我不認識，另一位坐在後座持槍押住許坤
    華，我在車內是坐在後座中間，己○○坐在我旁邊，他們把
    車開往市區中途，當時有一輛車子跟過來說庚○○在花店內
    ，叫我們這部車回去再去押他，我們就被帶到竹崎山上，車
    子到了無底潭，車上那二名押我們的男子就把許坤華押到車
    子後面，我有聽到有人說要等後面那部車子過來，當時『俊
    孝』還坐在駕駛座，我和己○○還是坐在後座，時間約過十
    五分鐘我聽到有人說那部車子可能不來了，那二名男子又押
    許坤華到車前，『俊孝』就把車子掉頭然後就聽到槍聲了，
    我起先聽到二聲槍聲，並聽到哀叫聲，然後又聽到幾聲槍聲
    ，次數不清楚，有一名叫己○○打ＢＢ扣給『偉成』的男子
    ，說抓到他就放我們二人走，己○○回答說無法聯絡到他，
    車子經過中埔到關仔嶺方向從白河下來，其中有一名胖胖的
    人就下來打公共電話，打完後車子繼續開，車子開到水上時
    ，那名胖胖之男子又下來打電話，車子開到新港，那名胖男
    子說有聯絡到人，車子就在新港逛，後來有一部紅色自小客
    車開到我後面，那名胖男子就下去與他們談話。」（見相驗
    卷第一五頁反面至一七頁）、「（問：在水上鄉中庄花店押
    你們上車有幾個人？）我看到的是五、六個人進到中庄花店
    ，我被押上車時才看到李俊孝坐在車上」、「在射殺許坤華
    地點時，甲○○有說要等辛○○來，等了十幾分鐘，辛○○
    沒有來，甲○○就把許坤華拉到車前，我們在那邊等時，甲○○跟許世忠先拉許坤華下車叫他蹲在車後」、「我們車子
    到達新港時那部紅色自小客車就在我們車子後面出現，甲○○下車就與那部紅色車裡面的人講話，甲○○上車後，說要
    回去射殺許坤華地點要將許坤華屍體推到山下，我們車子要
    往民雄方向行走，走了約一百公尺時那部紅色車子超車到我
    們車子前面，甲○○又下車與他們講話，之後甲○○上車後
    就戴手套，車子就掉頭回新港，那部紅色車子就往嘉義方向
    開走了，我看到那部紅色車子前座有二個人，後座是否有人
    我就不知道了。」（見八十六年度偵字第六O三七號偵查卷
    第二九至三十頁反面）。又於臺灣嘉義地方法院八十六年度
    重訴字一六號案件調查中指稱：「當時五、六人進去花店，
    辛○○拿槍押著伊，伊等被押載從白河下來，甲○○在半路
    途中打電話，到了新港一部紅車子就來了，當時紅車子有二
    人在車上，伊不知道紅車子係何人的，當時伊看到是喜美雙
    門轎車，渠等與紅色轎車會合後，把伊等帶到無底潭」等語
    （見該卷影本卷第二五頁，八十七年二月十日訊問筆錄）。
    於本院審理時復具結證稱：「（辯護人問：八十六年八月二
    十六日當日你是否在中庄花店？）是。（辯護人問：後來有
    人去中庄花店，是哪些人？）我看到的有甲○○、辛○○、
    許世忠，後來我們被押上車之後，看到李俊孝坐在車上，車
    是李俊孝開的。（辯護人問：那些人進入花店後，發生何事
    ？）我的頭被辛○○持槍打了一下，甲○○持槍打了許坤華
    一下，並押住他，辛○○把鐵門按下。（辯護人問：當日為
    何你們會和他們上車？）辛○○持槍把我押到車上，又回頭
    要找庚○○。（辯護人問：當時有哪些人坐在車上？）甲○○、許坤華、己○○、我、許世忠。（辯護人問：座位後來
    有無變換？）這個問題不是重點，重點是丁○○三個地方都
    有去。（辯護人問：本案發生前，你是否認識被告？）曾看
    過，他常去一個朋友的檳榔攤，我們都叫他「陳桑」（日語
    ）。（辯護人問：你在被押的過程中，有見到哪些人跟車上
    的人接觸？）之前陳義仲法官問我『車上坐的人明明是丁○○，為何不說丁○○？』但當時我所見的是紅色的車子，是
    丁○○的車子，當時車子裡面有兩個人，我沒有看清楚是否
    為丁○○，但我想像一定是丁○○與辛○○，我沒有看到車
    上的人，也不能說是丁○○，當時只有甲○○下車與那台紅
    色轎車的人說話，但說什麼我不知道，後來那台紅色轎車趕
    上我們的車，叫甲○○去遺棄屍體，許世忠、李俊孝問甲○○要到哪裡去，甲○○說要去遺棄屍體，後來紅色轎車又趕
    上我們坐的那台車，並打方向燈，車子就停下來，甲○○又
    下車與紅色轎車的人交談，交談沒多久後，車子就回頭開往
    新港的產業道路。（辯護人問：既然你沒有去過「天下第一
    園」，為何你剛才會說丁○○去過三個地方？）那是庚○○
    在警訊中說的。（審判長問：你憑什麼認定那台紅色的轎車
    是丁○○的？）他常開那台紅色轎車去檳榔攤。」（見本院
    九十六年五月三十日審判筆錄第一一頁至第一五頁）等語。
(五)、再被害人己○○警訊中亦指稱：「由李俊孝夥同甲○○、許
    世忠、辛○○等共計六人（另兩名姓名不詳男子，經查係盧
    嘉文及丁○○）挾持，係二十六日晚上七時許，在水上鄉忠
    和村檳榔樹角15之20號中庄花店，由辛○○及甲○○各持手
    槍一支強押走，當時我與戊○○、許坤華等三人於中庄花店
    內泡茶聊天，忽然有兩台車下來六個人，由綽號「小寶」辛○○手持手槍大聲嚷著『起來、起來』，接著並對戊○○以
    槍柄搥打其頭部，並質問阿進（庚○○）去哪裡，統統到屋
    後全部上車，接著我們三人便被押上白色克萊斯勒，另盧嘉
    文駕駛藍色轎車與我們車併行，高喊小寶哥（辛○○）與阿
    進尚未上車，在花店，盧嘉文即掉頭回去押阿進，後來由李
    俊孝押載我們往嘉義縣中埔鄉○里○○路走台三線往竹崎山
    區行駛，至竹崎鄉○○村○○道路上，喝令許坤華下車，由
    許世忠、甲○○兩人持槍強押下車，押至產業道路上便要許
    坤華蹲在車後，要等小寶（辛○○）車子到來，等約十至十
    五分鐘後，要李俊孝將車子倒車迴轉，由甲○○與許世忠兩
    人強拉許坤華至前方，由甲○○開槍射殺許坤華，先開二槍
    ，只聽到許坤華哀嚎不已，甲○○隨後又補開了多槍，直至
    無聲為止，隨後甲○○笑稱：每一發都中頭部『很爽』、『
    很爽』……，甲○○便上車說要去哪裡，即要我聯絡陳偉成
    ，我回答說沒有和他聯絡過，並要我不得騙他，隨即車子由
    許世忠駕駛，經由竹崎－番路－中埔－澐水，行經關仔嶺往
    白河行駛……車子繼續開往水上鄉柳林村，由甲○○下車子
    打電話，隨後即上車，由許世忠繼續將車子開往民雄頭橋往
    新港方向行駛，行至新港欲進入街內路邊會合到一部紅色自
    小客車，甲○○便下車與他交談約五分鐘……最後找到一處
    （經查係海豐村產業道路）非常偏僻處停車，由李俊孝叫我
    下車，右手持槍對我說：『黑雞你下來（車）』，許世忠也
    下車，許世忠並叫戊○○也一起下車，我拐了一下即由左後
    門下車，李俊孝大聲稱：「要將我打死」，我即出手搶李俊
    孝手上槍枝，兩人在地上翻滾，我與李俊孝、許世忠均在地
    上搶槍，李俊孝叫甲○○快過來幫忙，槍被他們搶去後，我
    即跑離該處，奮力往前跑，不敢回頭，當在搶槍時，戊○○
    由車上後座爬進駕駛座將該車開跑了，我即與他失去了聯絡
    ，當時我不知跑了多遠，直至田中有一戶人家尚未熄燈，我
    即進入借電話打一一九送華濟醫院治傷。」等語（見竹崎警
    察分局第二二五二號警卷影本第一九至二一頁反面），並指
    認丁○○、李俊孝、甲○○、盧嘉文、許世忠等人之口卡片
    ，有該口卡片附警卷足稽。又於偵查中亦證稱：「（問：你
    們的車為何先離開？）人已經坐不下了，外面好像還有一部
    他們的車，我們的車往竹崎方向走，因我們這部車開得很快
    所以後面那部車就沒有跟上。甲○○就在車頭前方射殺許坤
    華。甲○○說要叫我找陳偉成出來要打死他。在花店是辛○○、甲○○、盧嘉文，是辛○○拿槍叫我們三人上車他並把
    鐵門拉下，我們被押上車後，辛○○又上樓找人。有一輛紅
    色自小客車在新港會合，甲○○有下車與紅色自小客車的人
    講話，那是在射殺許坤華之後，他們講些什麼我聽不到，後
    來紅色車超到我們車前面，甲○○又下車與他們說話之後，
    我們的車就掉頭，甲○○上車後戴上手套開車往新港，那輛
    紅色自小客車就往嘉義開走，紅色自小客車之人我不知是誰
    。後面那部車子是盧嘉文開的，當時他把車子開到我們旁邊
    併行時，甲○○跟盧嘉文說還有一個人還沒有押到，辛○○
    也沒有載到，之後盧嘉文就把車子掉頭回去，我們這輛車子
    就直接往竹崎山上開。當時李俊孝戴手套拿槍叫我下車要打
    死我，我當時在搶他的槍，那把槍就掉在地上，我壓住他但
    那把槍還是被他拿到，我就趕快趁黑跑到田裡逃掉。」等語
    （見八十六度偵字第六Ｏ三七號偵查卷第二六至二九頁）。
(六)、且被害人庚○○於警、偵訊中指稱：「當時我正好外出，只
    有戊○○、許坤華、己○○在我店內聊天，當我回到店時，
    在店門外正好看到盧嘉文駕駛伊所有之Ｎ3─0555號小自客
    車正在倒車，將車子開到我店後方，我就追到店後方查看，
    剛好碰到我的車子及一部ＵＲ─8528號克萊斯勒白色自小客
    車開出來，我又走到巷口查看時該二部車子已經開走，可是
    在我走回花店之後門時，就看到辛○○走出來，並持一把白
    色手槍將我押入花店內，當時就沒看到戊○○、許坤華、己○○三人了。」、「辛○○先將我押入我的店，並在我店內
    聯絡甲○○，等了約二十分鐘，甲○○都沒有回電，辛○○
    就持槍押我到店外小路攔下一部計程車，把我押到林森東路
    附近巷子內一間廟旁別墅內（指「天下第一園」），坐了約
    半小時丁○○及盧嘉文就從外面回來，丁○○並表示說『李
    俊孝在其所經營之星璇服飾店看店時，陳偉成時常打電話去
    消遣，是什麼意思，所以我很不爽，才來押你們，是陳偉成
    害你們的』，另外盧嘉文向我說我的車子，他丟在精忠一村
    附近。」、「丁○○在和我說完話之後，就叫盧嘉文持槍看
    著我，他就和辛○○一起外出（按前往嘉義縣新港鄉○○○
    道路旁邊與甲○○等人會合），我與盧嘉文在別墅內坐了約
    二、三個小時，約在晚上十一時許辛○○就回到別墅內，並
    且說已經出事了，就叫我與盧嘉文一起出去外面共乘一部紅
    色轎車到徐信傑所經營之冷氣行去。」、「當時有丁○○、
    辛○○、盧嘉文、徐信傑及該開車之男子（指謝仁偉）共五
    人在場，辛○○就叫我打己○○之呼叫器，可是都沒有回電
    ，後來伊又打戊○○之呼叫器，戊○○回電表示他人在溪口
    分駐所……丁○○就向我說『到了分駐所，你該知道怎麼說
    了嗎？』，我回答『知道』。丁○○就叫我與辛○○、徐信
    傑等人到溪口分駐所要領回辛○○所有ＵＲ─8528號克萊斯
    勒白色自小客車。」等語（見竹崎警察分局第二二五二號警
    卷影本第四八至四九頁）。又於偵查中指稱：「（問：辛○○把你押在花店裡面他作些什麼事情？）他打ＢＢ扣給甲○○，可是甲○○沒有回話」、「（問：辛○○在花店有無跟
    你說什麼？）沒有說什麼，我問他什麼事，他說等一下就知
    道了，他只有扣機等甲○○。」、「（問：他們為何會來找
    你與陳偉成？）因辛○○有欠我十三萬元，我有跟他要（催
    討）。」、「（問：你何時看到丁○○及盧嘉文？）辛○○
    把我押到嘉義市○○○路的一間房子，丁○○及盧嘉文過了
    一會兒就進來。」、「（問：丁○○及盧嘉文進來後有無說
    什麼？）丁○○說陳偉成打了一通電話去消遣李俊孝，而李
    俊孝他們一夥人想不開才會押人。」、「（問：（在天下第
    一園時）辛○○是否與丁○○開一部車子出去？）他們二人
    有出去，我不知他們為何要出去，辛○○有打大哥大及到外
    面打電話給甲○○。」等語（見八十六年度偵字第六Ｏ三七
    號偵查卷第三一頁反面至三三頁）。又於臺灣嘉義地方法院
    八十六年度重訴字第一六號案中指稱：在「天下第一園」辛○○叫伊坐在那邊，不讓伊打電話，且辛○○、盧嘉文持槍
    押伊等語（見該卷八十七年二月十日訊問筆錄）。另於本院
    八十七年度上重訴字第一五八二號另案調查時指稱：伊於八
    十六年八月二十六日晚上七時許回家，看到花店鐵門拉下，
    盧嘉文開伊之車子及另輛白色克萊斯勒小客車同時離開，伊
    從店後門要進去，辛○○剛好從後門出來，拿槍押伊進入花
    店，在花店辛○○有打呼叫器，再以槍押伊搭計程車，到「
    天下第一園」盧嘉文過一會兒就來，丁○○也有來，盧嘉文
    有說伊車子在永靖國小（應係精忠國小）附近，伊曾帶辛○○去中庄打牌，渠在那裏向伊朋友借十三萬元未還，伊朋友
    找伊，伊代替辛○○還了十三萬元等情（見該卷八十七年十
    二月二十四日訊問筆錄）。
(七)、本院審酌：
    (1)依據共犯辛○○、盧嘉文、甲○○三人上開供詞，雖語多
      保留，並有所隱瞞，然就甲○○、李俊孝、辛○○、盧嘉
      文如何與許坤華、己○○、陳偉成、庚○○間有所糾紛仇
      恨，並因而持槍至中庄花店強押許坤華、己○○、戊○○
      、庚○○，及甲○○、許世忠、李俊孝三人以辛○○所有
      之ＵＲ─8528號自小客車載走許坤華、己○○、戊○○，
      辛○○則持槍押庚○○至丁○○住處，被告丁○○及共犯
      盧嘉文皆在丁○○住處出現，而後由盧嘉文持槍看住庚○○，被告丁○○與共犯辛○○外出與甲○○等人會合等情
      ，並核與被害人己○○、戊○○、庚○○之警詢、偵查之
      供述大致吻合，雖甲○○就到中庄花店之人數與被害人戊○○、己○○之分別供稱有所不同，前者稱有甲○○、許
      世忠、李俊孝等三人，後二人則均稱渠等在中庄花店泡茶
      時有五、六人衝進店內，就被告丁○○是否參與中庄花店
      強押許坤華等人之行為有所相異，惟被告丁○○為甲○○
      、辛○○及盧嘉文之大哥，後三人就何人至中庄花店強行
      押人於事後之供述，明顯有迴護被告之情，本院認自應以
      被害人戊○○、己○○等人供述較為可信。足見被告丁○○與辛○○、盧嘉文、李俊孝、甲○○、許世忠等六人共
      同謀議持槍強押被害人，並同時分工妨害被害人行動自由
      等情，應為真實。
    (2)被告丁○○與甲○○、李俊孝、許世忠、辛○○、盧嘉文
      共同持槍至中庄花店強押被害人許坤華、己○○、戊○○
      、庚○○等情，業據被害人己○○於警詢中指述詳細，參
      以被害人庚○○於警訊、偵查中指述：被告丁○○在其遭
      辛○○押至嘉義市○○○路456之52號，不久丁○○、盧
      嘉文相繼出現該處，丁○○並對庚○○告稱「李俊孝在其
      所經營之星璇服飾店看店時，陳偉成時常打電話去消遣，
      是什麼意思，所以我很不爽，才來押你們，是陳偉成害你
      們的」等語，又共犯辛○○、盧嘉文亦於警訊中均陳述：
      被告丁○○確實有在嘉義市○○○路456之52號出現，丁○○並與辛○○外出與甲○○聯絡等情，核與被害人己○○、戊○○二人所證述甲○○等人在新港地區與一紅色自
      小客車會合，該紅色自小客車上有二個人之情相符，被告
      丁○○顯係與甲○○、許世忠、李俊孝、辛○○、盧嘉文
      一同搭乘辛○○所有之ＵＲ─8528號白色自小客車至中庄
      花店，而在甲○○、許世忠、李俊孝三人押許坤華、己○○、戊○○三人搭乘ＵＲ─8528號白色自小客車離開後，
      被告丁○○則與盧嘉文一同駕駛被害人庚○○所有Ｎ３─
      0555號藍色自小客車尾隨在後，嗣雙方商議由盧嘉文駕車
      回花店接應辛○○，待盧嘉文駕車返回花店，因未見辛○○、庚○○，且聯絡不上甲○○等人及辛○○後，被告丁○○及盧嘉文二人乃逕行駕車返回嘉義市○○○路456之
      52號，盧嘉文並將庚○○所有之自小客車開至精忠國小旁
      停放，然後走路回嘉義市○○○路456之52號，因此，方
      有被害人庚○○所證述丁○○、盧嘉文二人一前一後出現
      在嘉義市○○○路456之52號之情況，而後，丁○○命盧
      嘉文持槍看住庚○○，其與辛○○二人一同駕駛紅色自小
      客車則外出與甲○○等人聯絡會合，顯見被告丁○○前後
      均有參與，是被告丁○○稱未參與本件持槍押人行為，顯
      不可採。雖辛○○嗣翻異前詞改供稱：僅其一人開紅色喜
      美自小客車前往在產業道路與甲○○會面交談，丁○○並
      未同行云云，然顯係事後迴護被告丁○○之詞，無足採信
      。而甲○○所稱：去新港鄉途中我無與辛○○會面，在半
      途中有跟一台車問路云云，亦與辛○○所供未合，難認真
      實，亦無足採取。又渠二人相互附合，及許世忠於本院審
      理時證述丁○○無與渠等至中庄花店持槍押走被害人許坤
      華、己○○、戊○○三人云云，或稱甲○○並不認識丁○○云云，均係避重就輕、迴護被告丁○○之詞，不足採取
      。
    (3)至被告丁○○辯稱其係到嘉義市○○○路456之52號向林
      宏哲收房租云云，不僅與上述認定之事實不符，況徵之辛○○、盧嘉文均陳述在嘉義市○○○路456之52號持槍控
      制庚○○，而證人林宏哲卻證稱未見槍枝，亦未見盧嘉文
      ，只見庚○○、辛○○、丁○○等語（見八十七年度偵緝
      字第八號卷第六九、七O頁），亦與盧嘉文警詢供述丁○○與友人「信吉」至嘉義市○○○路456之52號（見八十
      六年度偵字第六O三七號偵查卷第一一一頁）等語不符，
      況辛○○、盧嘉文於原審審理中證稱：被告丁○○到嘉義
      市○○○路456之52號向甲○○收取房租，辛○○要向丁○○借紅色自小客車到新港等語（見原審卷第六十頁、第
      六四頁反面），亦與被告所辯迥異。再者，辛○○、盧嘉
      文均在警訊中供稱嘉義市○○○路456之52號係丁○○住
      處，均未提及林宏哲，足證被告上開辯詞，僅係事後卸責
      之詞，證人林宏哲所證亦係附合被告之辯詞，難謂真實，
      均不足採信。
    (4)又被告丁○○參與上開犯行之事實，已如前述，且本件事
      發之後，新聞媒體均大幅報導（見相驗卷第二一頁以下）
      ，被告丁○○焉有不知警方有查緝之行動，卻遲未出面說
      明，與被害人、共犯辛○○、盧嘉文等對質明白真相，卻
      由共犯甲○○先以自白書方式交代槍枝來源，其後共犯辛○○、盧嘉文之供述因而有所隱匿而與先前供述不符，被
      害人等亦因而語多保留（按被害人戊○○供稱被告曾透過
      朋友表示被害人庚○○、己○○、戊○○三人冤枉他，見
      八十七年度偵緝字第八號偵查卷第九一頁反面）、（被害
      人庚○○、己○○、戊○○三人表示有人放話對其等不利
      ，被害人均表示不敢出庭等語，見原審八十六年度重訴字
      一六號八十七年二月十日訊問筆錄）、（被害人戊○○供
      稱之前受到被告威脅，被告找很多人到鄉代會主席家中，
      鄉代會主席請我到他家中，要我翻供，其中有人還跟我說
      「要求生，不要求死，要吃什麼趕快買來吃」，後來我與
      被告達成協議，被告要我翻供，他說會與被害人家屬達成
      和解，後來我才會到庭證稱許坤華有反抗，但後來被告未
      與被害人家屬達成和解。見本院九十六年五月三十日審判
      筆錄第一六頁），被告顯有勾串共犯及影響被害人等出庭
      證述之行為，先作準備之後，才到案說明，是共犯辛○○
      、盧嘉文、甲○○、許世忠等人事後迴護被告之詞，即不
      可採。至被告丁○○固提出與證人林宏哲之間之租賃契約
      及證人林宏哲申請嘉義市○○○路456之52號房屋自來水
      之復水資料，證明上開房屋係出租與林宏哲等情，然證人
      林宏哲之證詞不可採，已如前述，況依據被告於嘉義市○○○路456之52號向被害人庚○○指稱：「李俊孝在其所
      經營之星璇服飾店看店時，陳偉成時常打電話去消遣，是
      什麼意思，所以我很不爽，才來押你們，是陳偉成害你們
      的」等語，又林宏哲所經營星璇服飾店，其名稱與被告丁○○女兒陳”星璇”名字相同（見被告戶籍謄本），竟有
      所吻合之處，林宏哲與被告之關係有所可疑，況證人即警
      員洪俊賢於本院前審審理時證稱：「根據線報，星璇服飾
      店是丁○○的女友在經營，丁○○有在該處落腳，所以曾
      去搜索該處，但沒有搜到」云云（見本院前審八十九年十
      月二十四日訊問筆錄），是被告提出上開資料，尚不足採
      為有利之證據。
    (5)雖另被害人庚○○於本院上訴審審理時所為「（我的）警
      訊筆錄是警方要求我配合辛○○之供述，所以有些筆錄內
      容是警方寫的」之證稱（見本院上重訴卷第一五二頁），
      因與證人即製作蕭某警訊筆錄之警員施淵元證稱：「警訊
      筆錄中，有關庚○○回花店後的那一段（即如何被押到林
      森東路以後部分），是庚○○自己講的，在庚○○講出來
      之前，我並不知道他發生的過程，完全庚○○講，我才知
      道過程，至於之前辛○○有無講出來，我並不知道」（見
      本院上重訴卷第一六八頁），且蕭某先前於另案辛○○、
      盧嘉文二人於原審中即曾表示有人放話欲對其不利，足見
      被害人庚○○嗣後於本院前審審理時所為上開證述，應屬
      附合被告辯解之詞，非屬真實，而不足採。
    (6)至證人即警員乙○○於本院上訴審審理時所證稱：「據我
      所知，丁○○好像已將（林森東路）屋子出租給星璇服飾
      店，所以他人沒有住在那裡（指林森東路）。」（見本院
      上重訴卷第一八三頁），因就此部分證人乙○○又證稱「
      （問：你何時調查出屋子已經出租給星旋服飾店？）案發
      幾天後。」（按即其已調查出此一線索），但其竟未將此
      一線索提供給本案之警方專案小組主辦人，顯有違警方之
      辦案程序，且其亦未進一步查證，所持之理由竟係「當時
      被告已被收押」，然被告案發後係逃亡遭檢察官通緝後，
      直至八十六年十二月二十八日始被警方緝獲並經檢察官諭
      知交保，並未被收押，有卷內之通緝書、通緝案件報告書
      、檢察官八十六年十二月二十八日訊問筆錄可稽，顯示證
      人乙○○上開證述（見本院上重訴卷第一八三頁），亦係
      迴護被告之詞，非屬真實，故被告丁○○上開所辯，無非
      係事後畏罪卸責之詞，不足採信。
(八)、綜上所述，被害人戊○○、己○○、庚○○所證述，渠等如
    何遭被告丁○○與共犯辛○○、盧嘉文、李俊孝、甲○○、
    許世忠等六人分持槍械闖入花店強押，於車行至中庄紅綠燈
    處時，尾隨之盧嘉文如何駕車超前併行與甲○○對談後折返
    接應辛○○，又甲○○於槍殺被害人許坤華之前，透露此舉
    係報復昔日與陳偉成、許坤華之怨隙，並表示要等辛○○車
    子到來會合，而於槍殺許坤華後，甲○○尚如何多次以電話
    與被告丁○○及辛○○、盧嘉文等人聯繫，被告丁○○且與
    辛○○駕駛喜美紅色雙門小客車至新港與甲○○等會合交談
    洽商等過程之情節，不但敘述非常具體完整，而且互核所證
    情節大致吻合，應堪採取。是被告丁○○所辯無參與前往中
    庄花店押人之行為，委無可信。至戊○○遭以槍柄擊傷部分
    ，雖被害人戊○○於警詢時供陳：「另一名持槍者以槍柄擊
    傷我左耳」、「我要提出告訴」（見竹崎警察分局第二二五
    二號警卷第二九、三０頁），其就此傷害部分提起告訴，惟
    綜上供述，可認此部分係甲○○及辛○○臨時起意所為，逾
    越上開共同犯罪計畫之範圍，難謂有犯意之聯絡，被告丁○○就此自不共同正犯之責，併此說明。
五、論罪科刑之理由：
(一)、按行為後法律有變更者，適用行為時之法律。但行為後之法
    律有利於行為人者，適用最有利於行為人之法律，刑法第二
    條第一項定有明文。又比較時應就罪刑有關之共犯、未遂犯
    、想像競合犯、牽連犯、連續犯、結合犯，以及累犯加重、
    自首減輕暨其他法定加減原因（如身分加減）與加減例比等
    一切情形，綜其全部罪刑之結果而為比較。查被告行為後，
    刑法已於九十四年二月二日修正公布，並於九十五年七月一
    日生效施行。茲比較本案所涉新舊刑法：
  (1)刑法第五五條但書有關想像競合犯之規定，係科刑之限制，
    為法理之明文化，非屬法律之變更，自無新舊法比較適用之
    問題，附此敘明。
  (2)修正施行前刑法第二八條之規定為：「二人以上共同實施犯
    罪之行為者，皆為正犯」，修正施行後之規定則為：「二人
    以上共同實行犯罪之行為者，皆為正犯」，揆諸本條之修正
    理由係為釐清陰謀共同正犯、預備共同正犯是否合乎正犯之
    要件，即共同正犯並未涵蓋陰謀及預備共同正犯。而本件被
    告其犯行非屬陰謀、預備共同正犯。是適用新舊法之結果，
    修正施行後之規定並非較有利於正犯，依刑法第二條第一項
    本文之規定，仍應適用修正施行前刑法第二八之規定。
  (3)又被告所犯上開剝奪他人之行動自由罪之法定刑有罰金刑，
    而其行為後，刑法第三三條第五款有關罰金刑之規定，已於
    九十四年二月二日修正公布，並於九十五年七月一日生效施
    行，被告行為時之刑法第三三條第五款規定，罰金刑為銀元
    一元（即新臺幣三元）以上；但修正後之現行刑法第三三條
    第五款係規定罰金刑為新臺幣一千元以上，以百元計算之，
    經比較修正前、後關於科處罰金刑之最低刑度規定，應以被
    告行為時之刑法第三三條罰金刑之規定較有利於被告。
  (4)另刑法第三八條第一項第一、二、三款有關違禁物沒收之規
    定，此次刑法修正，亦無變動，僅係依修正後刑法第二、三
    項「犯罪行為人」，修改為「犯人」，其餘則無變動，是依
    從刑附屬於主刑所適用之法理，仍適用原修正前刑法第三八
    條第一項第一款之規定，均併此敘明。
(二)、按槍砲彈藥刀械管制條例於八十六年十一月二十四日修訂公
    布，並於八十六年十一月二十六日生效，本件犯罪時間為八
    十六年八月二十六日，犯後法律已有變更，原槍砲彈藥刀械
    管制條例第七條第四項法定刑由原一年以上七年以下有期徒
    刑，修正為五年以上有期徒刑，併科新臺幣一千萬元以下罰
    金，而比較新舊法之刑度，被告行為後之法律並非有利於被
    告，依刑法第二條第一項之規定，仍應適用修正前舊法之規
    定處斷。又具殺傷力之子彈，均可供軍用、警用或自衛用，
    有國防部八十三年一月二十四日（八三）崑峻字O五三二號
    函乙紙存查可資參照。從而被告持有之子彈均係具殺傷力之
    制式子彈，自可供軍用。核被告丁○○此部分未經許可，無
    故持有手槍之行為，係犯修正前槍砲彈藥刀械管制條例第七
    條第四項之罪；其同時持有可供軍用子彈部分，依同條例第
    一三條之一規定，應犯刑法第一八七條之罪，其同時持有手
    槍、子彈之行為，所犯係一行為觸犯數罪名，屬想像競合，
    應從一重之未經許可，無故持有手槍罪處斷。又依共同被告
    辛○○於警詢所稱：於八十六年七月初在嘉市○○○路456
    之52號屋內，當時我和甲○○、許世忠、李俊孝等在泡茶，
    丁○○拿來當場交給甲○○兩把手槍，給他保管等語（見竹
    崎警察分局第二二五二號警卷第十頁），而本件案發係在八
    十六年八月二十六日晚上七時許，顯見本件被告丁○○與共
    同被告辛○○、盧嘉文、李俊孝、甲○○、許世忠等人共同
    持槍強押被害人許坤華、己○○、戊○○、庚○○等人之行
    為，二行為時間已相隔近二個月，且被告丁○○將槍交給甲○○之目的係將槍枝交予甲○○保管，與本件共同持槍強押
    被害人許坤華等人之目的相異，應為獨立之二犯意。故被告
    丁○○與辛○○、盧嘉文等人就剝奪被害人許坤華、己○○
    、戊○○、庚○○行動自由部分，渠等同時剝奪被害人許坤
    華、己○○、戊○○、庚○○之行動自由，所犯係一行為觸
    犯數罪名，屬想像競合，應從刑法第三O二條第一項之剝奪
    行動自由罪一重處斷。被告丁○○所犯未經許可，無故持有
    手槍罪及妨害自由罪部分，與辛○○、盧嘉文、李俊孝、甲○○、許世忠等人間有犯意之聯絡，行為之分擔，均為共同
    正犯。被告所犯上開二罪，犯意各別，罪名互異，應為數罪
    ，分論併罰。
六、撤銷原判決之理由：
(一)、原審法院認被告丁○○之罪證明確，予以論罪科刑，固非無
    見，惟本案經查並無積極證據足證被告丁○○涉有殺人犯行
    ，原審卻疏未詳加審究，遽認被告丁○○應成立共同連續殺
    人罪，即有違誤。被告丁○○上訴意旨否認有共犯殺人罪，
    並指摘原判決諭知強制工作而有不當之處，為有理由，至於
    被告丁○○猶執前詞，否認有妨害自由、無故持有手槍及子
    彈等犯行，雖不足採，惟原判決既有上述可議，自應由本院
    將原判決撤銷改判。爰審酌被告丁○○持有槍枝，另共同持
    槍押人，手法殘暴，導致有人因而喪命，危害社會治安甚鉅
    ，並參酌其等之品性、犯罪動機、目的、手段、所生危害、
    犯後否認推諉態度不佳等一切情狀，就被告未經許可，無故
    持有手槍部分，處有期徒刑肆年，又共同剝奪他人之行動自
    由部分，處有期徒刑壹年貳月。又中華民國九十六年罪犯減
    刑條例業經立法院於九十六年六月十五日三讀通過，並定於
    九十六年七月十六日施行。而犯罪在中華民國九十六年四月
    二十四日以前者，除本條例另有規定外，依下列規定減刑：
    一、死刑減為無期徒刑。二、無期徒刑減為有期徒刑二十年
    。三、有期徒刑、拘役或罰金，減其刑或金額二分之一；下
    列各罪，經宣告死刑、無期徒刑或逾有期徒刑一年六月之刑
    者，不予減刑：四、槍砲彈藥刀械管制條例第七條，中華民
    國九十六年罪犯減刑條例第二條第一項及第三條第一項第四
    款分別定有明文。經查，被告丁○○所犯上開各罪，其犯罪
    時間，均在中華民國九十六年四月二十四日以前，其中無故
    持有手槍之行為及同時持有可供軍用子彈部分，依想像競合
    ，應從一重之未經許可，無故持有手槍罪處斷部分，依上揭
    規定，不得減刑；其所犯妨害自由部分，合於上開條例第二
    條第一項第三款之規定，應予減為有期徒刑柒月。並定應執
    行有期徒刑肆年伍月。
(二)、扣案之巴西ＴＡＵＲＵＳ廠製九ＭＭ半自動手槍（含彈匣一
    個）及匈牙利ＦＥＧ廠制九ＭＭ半自動手槍（含彈匣一個）
    各一把，及子彈除其中送驗遭拆解或試射，已非違禁物，為
    廢棄物，不予沒收外，其餘未拆解之子彈二顆及被害人許坤
    華遭槍殺現場遺留未擊發之子彈一顆，均係違禁物，依刑法
    第三十八條第一項第一款併予宣告沒收之。
(三)、另因按人民身體之自由應予保障，憲法第八條設有明文。限
    制人身自由之法律，其內容須符合憲法第二三條所定要件。
    保安處分係對受處分人將來之危險性所為拘束其身體、自由
    等之處置，以達教化與治療之目的，為刑罰之補充制度。本
    諸法治國家保障人權之原理及刑法之保護作用，其法律規定
    之內容，應受比例原則之規範，使保安處分之宣告，與行為
    人所為行為之嚴重性、行為人所表現之危險性，及對於行為
    人未來行為之期待性相當。被告犯罪行為後槍砲彈藥刀械管
    制條例雖於八十六年十一月二十四日修訂公布，增訂同條例
    第一九條第一項規定：「犯第七條、第八條、第十條、第一
    一條、第一二條第一項至第三項、第一三條第一項至第三項
    之罪，經判處有期徒刑者，應於刑之執行完畢或赦免後，令
    入勞動場所，強制工作，其期間為三年。」嗣司法院大法官
    會議認該規定因不問行為人有無預防矯治其社會危險性之必
    要，一律予以宣付強制工作三年，拘束其中不具社會危險性
    之受處分人之身體、自由部分，其所採措施與所欲達成預防
    矯治之目的及所需程度，且不分情節輕重，一律強制工作三
    年，亦侵害法官對於保安處分之裁量權，不合憲法第二三條
    所定之比例原則，應自司法院大法官會議第四七一號解釋公
    佈日即八十七年十二月十八日起不予適用。因此，該條例第
    一九條業經於九十年十一月十四日修訂公布予以刪除，被告
    所犯此部分是否應宣告保安處分，則仍由法院斟酌刑法第九
    十條第一項規定之要件，依職權為之，於此，本院認被告尚
    無刑法第九十條第一項規定之要件，因而本院不令被告於刑
    之執行完畢或赦免後，令入勞動場所，強制工作，附為敘明
    。
七、不另為無罪諭知之部分：
(一)、被告是否共同參與殺害己○○未遂之部分：
    查共同被告辛○○於警詢時稱：「我有自中庄花店將庚○○
    押至嘉義市○○○路四五六－五二號看管，過了一會兒屋主
    丁○○、隨即盧嘉文也來了，盧嘉文出手將我身上的槍拿去
    ，之後甲○○打呼叫器給我，我回扣和他聯絡在民雄工業區
    ○○道路會面，我即叫盧嘉文看好庚○○，便與丁○○開紅
    色喜美自小客車前往會面」（見竹崎警察分局第二二五二號
    卷第八、九頁）；在偵查中亦稱：坐一陣子後，我收到甲○○回扣找我，說他們要到新港往民雄的產業道路叫我過去。
    然後我叫盧嘉文看住庚○○，防止他報案有槍，於是我就開
    一部喜美紅色車子，車子是丁○○的，我與丁○○開車到那
    裡，我看到他們車子時，甲○○下車」（見八十六年度偵字
    第五九一一號卷第五頁）。足證被告確有與辛○○開紅色喜
    美自小客車至新港某產業道路上與甲○○等會合。次查，被
    害人己○○向檢察官證陳：「是在新港會合，甲○○有下車
    與紅色自小客車的人講話，那是在射殺許坤華之後，……，
    後來紅色車超到我們車前面，甲○○又下車與他們說話之後
    ，我們的車子就調頭，甲○○上車後，戴上手套，開車往新
    港，那紅色自小客車就往嘉義開走。」「當時李俊孝戴手套
    ，拿槍叫我下車要打死我，我當時在搶他的槍，那槍就掉在
    地上，我壓住他，但那把槍還是被他拿到，我就趁黑跑到田
    裡逃掉」（見八十六年度偵字第六Ｏ三七號卷第二八、二九
    頁）；在本院二審審理時，亦稱：「我有看到甲○○對李俊
    孝做一個手勢，要李俊孝解決我」，「甲○○車子沒有往有
    電燈住家開，反而往偏僻黑暗的地方開，而且李俊孝下車時
    ，先戴手套，並且拿槍叫我下車，我就知道他們準備要殺我
    」（見八十九年度上重訴字第九一０號卷第二六０頁）。被
    害人戊○○向警供稱：「續押我及己○○由民雄頭橋往新港
    時停車約幾分鐘後，另有一輛紅色自小客車來接應，……。
    李俊孝與這名不詳姓名男子就將己○○強拉下車。己○○在
    車後掙扎時，綽號『大舌』男子見狀就下車幫忙欲制服己○○，並說對己○○頭部灌一槍就好了。我看見綽號『大舌』
    之男子離開駕駛座時，見機不可失，就由後座跨向駕駛座，
    迅速駕車逃逸」（見竹崎警察分局第二二五二號卷第三二頁
    ）；偵查中也證稱：「我們車子到達新港時，那部紅色自小
    客車就在我們車子後面出現。甲○○下車就與那部紅色車裡
    面的人講話。甲○○上車後，『說要回去射殺許坤華地點，
    要將許坤華屍體推到山下』。我們車子往民雄方向行走，走
    了約一百公尺時，那部紅色車子超車到我們車子前面，甲○○又下車與他們講話。之後，甲○○上車後，就戴手套，車
    子就調頭回新港，那部紅色車子就往嘉義方向開走了。」（
    見八十六年度偵字第六０三七號卷第三０頁）等語似可證被
    告指示甲○○等將戊○○與己○○殺之滅口等情，惟依被害
    人戊○○於本院更三審審理時證述：當時我所見的是紅色的
    車子，是丁○○的車子，當時車子裡面有兩個人，我沒有看
    清楚是否為丁○○，但我想像一定是丁○○與辛○○，我沒
    有看到車上的人，也不能說是丁○○，當時只有甲○○下車
    與那台紅色轎車的人說話，但說什麼我不知道，後來那台紅
    色轎車趕上我們的車，叫甲○○去遺棄屍體，許世忠、李俊
    孝問甲○○要到哪裡去，甲○○說要去遺棄屍體，後來紅色
    轎車又趕上我們坐的那台車，並打方向燈，車子就停下來，
    甲○○又下車與紅色轎車的人交談，交談沒多久後，車子就
    回頭開往新港的產業道路。我有看到車上坐兩個人，但光線
    昏暗，看不清楚是誰等語（見更三卷第一三一頁至第一五三
    頁）。復依被害人己○○於本院二審審理時亦證述：後來我
    們的車就往民雄、新港方向開，途中有再下車與一部紅色的
    車子會合。辛○○從紅色車子下來，但我不記得他是從駕駛
    座下來，還是由右前座下來。第一次會合，是甲○○下車，
    甲○○上車後說要回竹崎許坤華被槍殺的現場，處理屍體。
    但是車子開走沒多久，紅色車子又超車，示意要我們停車，
    我們停車，紅色車子停在我們車前，甲○○下車，跟車內的
    人談話，後來紅色車子就走了，甲○○又把車回頭，往新港
    方向開。第二次會合，甲○○去跟紅色車內的人講話時，我
    沒辦法看到紅色車內的人是誰，因為沒有路燈，光線不好，
    而且紅色車子又貼隔熱紙，看不清楚等語（見上訴卷第二五
    七頁至第二六O頁），依上證述，被告丁○○當時是否在該
    紅色車內，難謂無疑，縱若其在車內，被害人戊○○及己○○亦聽不清楚甲○○與車內人之談話內容，因此無從得知被
    告有與甲○○等人有共同殺害己○○之謀議，綜上所述，依
    罪疑唯輕之原則，難認被告有參與共同殺害己○○未遂之事
    實。
(二)、被告是否共同參與殺害許坤華致死之部分：
  (1)公訴意旨另以：被告丁○○於八十六年八月二十六日晚上七
    時許，夥同辛○○、盧嘉文、李俊孝、甲○○、許世忠等六
    人基於共同持槍殺人之共同概括犯意聯絡，推由甲○○、許
    世忠、李俊孝將正在前開花店內閒聊之許坤華、己○○、戊○○等三人押上車先行離去，另盧嘉文開走庚○○所有之Ｎ
    ３－0555號車一同離去，並將該車停放在嘉義市精忠國小，
    就趕至「天下第一園」，另辛○○則留在花店待庚○○返回
    屋內欲再押走庚○○，旋不久庚○○返家，立刻被辛○○持
    槍看住，辛○○即叩機與甲○○聯絡，然未能聯絡上，辛○○乃將庚○○強押上路旁，攔計程車駛至嘉義市○○○路45
    6之52號「天下第一園」（丁○○住處）與被告丁○○、盧
    嘉文等人會合，看管庚○○。另同夥李俊孝、甲○○、許世
    忠3人則押著許坤華、己○○、戊○○三人由李俊孝駕車，
    於當日晚上七時三十分駛至嘉義縣竹崎鄉塘興村往無底潭之
    偏僻產業道路上（即嘉義縣竹崎鄉○○○段第102號土地附
    近），等候辛○○載庚○○前來會合，約十至十五分鐘後至
    當日晚上七時五十分許，李俊孝將車子倒車迴轉，由甲○○
    、許世忠兩人，強拉許坤華至前方，旋許世忠返回車子，由
    甲○○開槍射殺許坤華頭部及身體，先開兩槍，隨後又補開
    五槍，使許坤華頭部及身體分佈有穿透性及貫穿性彈孔七處
    ，因近距離多處槍傷造成心臟破裂，引起胸內大出血死亡。
    後由許世忠（起訴書載為甲○○）駕車離去另尋覓作案地點
    ，並要己○○聯絡陳偉成以便約出，惟因無法聯絡而作罷。
    隨即車子由許世忠駕駛，由竹崎－番路－中埔－澐水經關仔
    嶺路往白河方向行駛，至臺南縣白河鎮往嘉義縣水上鄉中庄
    三角潭之一產業道路時，李俊孝要己○○下車，然鄭某沒有
    下車，雙方僵持約五分鐘，己○○並懇求是童年朋友，何必
    這樣，李俊孝始暫行消去殺意。其後，車子繼續開往嘉義縣
    水上鄉柳林村，中途由甲○○停車打電話與丁○○聯絡約定
    見面地點，隨後上車，由許世忠繼續將車子開往嘉義縣民雄
    鄉頭橋往同縣新港鄉方向行駛，行至新港鄉○○○道路旁邊
    ，與被告丁○○、辛○○駕駛紅色小自客車會合，甲○○下
    車交談約五分鐘，甲○○再上車後，佯稱要回去射殺許坤華
    地點要將許坤華屍體拉到山下，惟行駛約一百公尺時，被告
    丁○○、辛○○又超車，雙方交談後乃決定就近在新港地區
    殺人。甲○○上車後旋戴手套，車子掉頭回新港方向行駛，
    被告丁○○、辛○○所駕駛之紅色車往嘉義方向駛去。隨後
    甲○○等人之車輛往新港偏僻產業道路繞約三十分鐘，假稱
    「甲○○」欲找一個人。於同日晚上十一時許，將己○○、
    戊○○等二人載至嘉義縣新港鄉○○村○○○○道路上，李
    俊孝命己○○下車，由李俊孝持槍，許世忠則在旁警戒，李
    俊孝持槍欲射殺己○○時，己○○見狀趁機搶下李俊孝手上
    槍枝，而使該槍落地並趁亂奔走逃離現場始倖免於難，甲○○見狀下車欲阻止己○○時，戊○○乃乘隙開車逃離並駕該
    車至嘉義縣民雄分局溪口分駐所報案。嗣庚○○聯絡上戊○○，辛○○知事蹟敗露不得不與庚○○一同前往溪口分駐所
    領車，辛○○並佯稱該車為李俊孝所借走，然為警識破辛○○始吐露實情。嗣警方接獲匿名報案，而於同年十月三日下
    午五時十分在嘉義縣竹崎鄉鹿滿村興產橋下尋獲作案用之上
    開二把手槍及具殺傷力之子彈五顆（拆解一顆，試射二顆）
    。因認被告丁○○涉犯刑法第二七一條第一項之殺人罪及同
    條第二項、第一項之殺人未遂罪等罪嫌等語。
  (2)查公訴人認被告丁○○涉殺人罪嫌，無非以前開事實，業據
    被害人己○○、戊○○指訴甚詳，互核一致。且衡情持槍押
    人若遭反抗或言語起衝突，必引起開槍射擊，為眾所週知。
    而被告丁○○係將上開手槍二把交予甲○○保管，辛○○等
    人欲教訓許坤華等人而共同持該槍至庚○○住處，業據共犯
    辛○○供承在卷。若謂僅要教訓許坤華等人，被告等人在上
    開花店內即可就地實施，何須持槍以眾押解被害人許坤華、
    己○○、戊○○至案發偏僻山區？且其後被告丁○○又與辛○○駕駛小客車至新港道路與甲○○等人會合，可見其有共
    同參與殺人之行為，應成立共同故意殺人之共同正犯。又制
    式手槍威力強大，而持之對人頭部及身體多處射擊，極易取
    人性命，當為被告所認識，其既明知上情，卻由甲○○等人
    持之射擊被害人許坤華頭部及身體數槍，極易取人性命，足
    徵被告等人當時基於殺死許坤華之故意而槍擊之，甚為明顯
    。而被害人許坤華確因本件槍擊案死亡，並經檢察官督同法
    醫師相驗屬實，有相驗屍體證明書各一紙在卷足憑；且於許
    坤華屍體上起出之一顆彈殼，確為獲案之巴西ＴＡＵＲＵＳ
    工廠製九MM半自動手槍制式手槍所擊發，此有內政部警政署
    刑事警察局鑑驗通知書在卷可稽等事證，為其所憑論據。
  (3)按犯罪事實應依證據認定之，無證據不得認定其犯罪事實，
    又不能證明被告犯罪者，應諭知無罪之判決，刑事訴訟法第
    一五四條第二項、第三Ｏ一條第一項分別定有明文。又認定
    不利於被告之事實，須依積極證據，苟積極證據不足為不利
    於被告事實之認定時，即應為有利於被告之認定，更不必有
    何有利之證據（最高法院三十年上字第八一六號判例參照）
    。再事實之認定，應憑證據，如未能發現相當證據，或證據
    不足以證明，自不能以推測或擬制之方法，為裁判基礎（最
    高法院四十年台上字第八六號判例參照）。又告訴人之告訴
    ，本以使被告受刑事訴追為目的，故其陳述是否與事實相符
    ，自應調查其他證據，以資審認，苟其所為攻擊之詞，尚有
    瑕疵，則在此瑕疵未予究明以前，即不能遽採為斷罪之基礎
    （最高法院五二年台上字第一三ＯＯ號、六一年台上字第三
    Ｏ九九號判例參照）。次按共犯之成立，除共同實施犯罪行
    為者外，其就他人之行為負共犯之責者，以有意思聯絡為要
    件，若事前並未合謀，實施犯罪行為之際，又係出於行為者
    之獨立之意思，即不負共犯之責（最高法院十九年上字第六
    九四號判例參照）。
  (4)訊據被告丁○○自始至終堅決否認有殺人犯行，辯稱：「我
    無與辛○○、盧嘉文、甲○○、李俊孝、許世忠等人，至中
    庄花店持槍押走被害人許坤華、己○○、戊○○三人，亦未
    有將上開槍彈交由甲○○保管後提供給共同被告辛○○等人
    犯本案，我不知情，未參與槍殺許坤華」等語。經查：
  被害人許坤華確因本件槍擊案，頭部及身體分佈有穿透性及
    貫穿性彈孔七處，因近距離多處槍傷造成心臟破裂，引起胸
    內大出血死亡，並當場陳屍在往嘉義縣竹崎鄉塘興村往無底
    潭之偏僻產業道路上（即嘉義縣竹崎鄉○○○段第102號土
    地附近）乙情，固據被害人許坤華之父丙○○指陳甚詳，並
    經檢察官督同法醫師相驗屬實，有勘驗筆錄、複驗筆錄及解
    剖筆錄各一份、陳屍現場圖、死亡證明書及相驗屍體證明書
    各一紙、現場照片二十幀附於相驗卷足憑（詳相驗卷第五、
    一四、一五、二一至二四、二九至三二等頁）。參以證人甲○○於本院另案上重更(二)字第四一七號審理時到庭坦承：夥
    同許世忠、李俊孝將許坤華、己○○、戊○○自中庄花店押
    上車離去，並於上揭時地由自己開槍射殺許坤華無訛（詳本
    院另案八十九年度重上更(二)第四一七號卷第一二三、一二四
    頁）；及本院上重更(三)字第一八二號審理時及本院前審調查
    時囑託臺灣板橋地方法院訊問甲○○證稱：「我當天要去嘉
    義縣水上鄉中庄花店泡荼，當時已經過了中午，我去時己○○、戊○○、許坤華已經在泡茶了，與我同行的人還有許世
    忠、李俊孝，我到後就跟他們一起泡茶，泡茶時許坤華說我
    的級數不夠，意思就是說我的輩份不夠，叫我不要多說，我
    就站起來把身上的槍拿出來指著他，我跟他說不知道我身上
    有帶槍，還這樣跟我說話，不然我們去竹崎找偉成替我們評
    評理，……我們上車由李俊孝開車，我的槍一直對著地板，
    在車上我們沒有吵架，戊○○只有叫我稍微教訓一下不要太
    嚴重，而槍我只有在花店對過許坤華，並沒有對過其他人，
    到竹崎後，找不到偉成，那時天色已晚，為了逃避警察臨檢
    ，就往產業道路開，開到案發現場，許坤華說要小便，我與
    他一同下車，其他人就留在車上，我們蹲下來抽菸，離車子
    約二公尺左右，我對他說：『細仔（指許坤華）為何從小到
    大都要欺負我』，我跟許坤華是學長學弟關係，我會出來混
    也是他帶我出來的，他就說：『阿志你現在有槍不是最大，
    我不相信你有槍就敢打死我』，我聽了很生氣，本來蹲著就
    站起來，退了一步，只知道槍口對著他的方向下意識就扣了
    板機，然後我就驚慌的跑回車上，叫開車的人快開車離開現
    場……。」等語（詳本院另案上重更(三)字第一八二號卷附九
    十年五月二十一日、本院上重更(一)卷第一三七至一三九頁甲○○訊問筆錄）。且被害人戊○○於警、偵訊中指稱：伊等
    三人被渠等持槍押上ＵＲ－8528號自小客車，駕駛座上坐著
    「俊孝」的男子，己○○坐後座左邊，伊坐中間，然後是許
    坤華，右邊是由一名「志仔」綽號「大舌」（台語、指甲○○），開往竹崎鄉塘興村往無底潭之偏僻產業道路上，綽號
    「大舌」之男子示意李俊孝停車，並稱要等候其他人，等待
    之時，李俊孝將車子倒車迴轉，約等十分鐘未見人來時，綽
    號「大舌」之男子與另一男子（指許世忠）就將許坤華押下
    車令其蹲下，後來未見同夥之人，另一押許坤華之男子（指
    許世忠）退回車子停放處，沒多久就聽見綽號「大舌」之男
    子開槍射殺許坤華，綽號「大舌」之男子返回車上時說在許
    坤華頭部開槍，隨後又開車至白河鬧區時有停車，綽號「大
    舌」之男子下車到公用電話亭打電話或扣機，然後車子開往
    中庄左轉至水上鄉柳子林，在柳子林之途中，李俊孝又停車
    要強拉己○○下車，己○○不從未果，車子行駛至民生社區
    ，綽號「大舌」之男子又下車打電話，然後車子載至新港鄉
    ○○村○○○○道路上停車，李俊孝與這名男子（指許世忠
    ）就將己○○強拉下車，己○○在車後掙扎，駕車之綽號「
    大舌」之男子見狀就下車幫忙制伏，並說對己○○頭部灌（
    開）一槍就好了，伊見綽號「大舌」之男子離開駕駛座，就
    由後座跨向駕駛座迅速駕車逃逸，並駕該車至嘉義縣民雄分
    局溪口分駐所報案等語（見二二五二號警卷第二八頁正、反
    面、相驗卷第一六、一七頁、偵字第六O三七號偵查卷第三
    一、三二頁），核與被害人己○○於警訊中指稱：伊等現場
    共參人被押走，伊與戊○○、許坤華（應係指許坤華，警訊
    筆錄誤記為己○○），後來由李俊孝押載我們往嘉義縣中埔
    鄉○里○○路走台三線往竹崎山區行駛，至竹崎鄉○○村○○道路，喝令許坤華下車，由許世忠、甲○○兩人持槍強押
    下車，押至產業道路上，便要許坤華蹲在車後，要等「小寶
    」辛○○車子到來，等約十至十五分鐘後，要李俊孝將車子
    倒車迴轉，由甲○○、許世忠兩人，強拉許坤華至前方，許
    世忠退後返回車子，由甲○○開槍射殺許坤華，先開兩槍，
    只聽到許坤華哀嚎不已，甲○○隨後又補開了多槍，直至無
    聲為止，隨後甲○○笑稱：每一發都中頭部很爽。隨即車子
    由許世忠駕駛，車子由竹崎－番路－中埔－澐水行經關仔嶺
    路往白河方向行駛，至白河鎮往嘉義方向某加油站旁檳榔攤
    買檳榔五百元，並借電話講完之後，繼續往嘉義水上中庄（
    三角潭）至該產業道路時，李俊孝要伊下車，伊沒有下車，
    停約五分鐘，伊等在車內並懇求稱「伊等是童年朋友，何必
    這樣」，後來渠（指李俊孝）亦上車，車子繼續開往水上鄉
    柳林村，由甲○○停車下來打電話，隨後即上車，由許世忠
    繼續將車子開往民雄頭橋往新港方向行駛，隨後車子又開往
    新港偏僻產業道路，在該處繞約三十分鐘，假稱「甲○○」
    欲找一個人，但伊想係欲置伊與戊○○於死地。最後找到一
    處（經查係海豐村產業道路）非常偏僻處停車，由李俊孝叫
    伊下車，右手持槍對伊說「黑雞，你下來」，許世忠亦下車
    ，許世忠並叫戊○○也一起下車，甲○○即說這與戊○○沒
    有關係，伊拐了一下即由左後車門下車，李俊孝大聲稱要將
    伊打死，伊即出手搶李俊孝手上槍枝，兩人在地上翻滾，伊
    與李俊孝、許世忠均在地上搶槍，李俊孝叫甲○○快過來幫
    忙，槍被渠等搶去之後，伊即跑離該處，奮力往前跑不敢回
    頭，當在搶槍時戊○○由車上後座爬進駕駛座，將車開跑了
    ，伊即與渠失去聯絡了，當時伊不知道跑了多遠，直至田中
    有一戶人家尚未熄燈，即進入借電話打一一九送華濟醫院治
    傷等語（見竹崎警察分局第二二五二號警卷第二十至二一頁
    反面），有相吻合之處。而警方在辛○○所有之ＵＲ－8528
    號自小客車上所採集之指紋，送內政部刑事警察局鑑定結果
    ，確多屬甲○○、李俊孝及許世忠等人，有該局（）（９
    ）（）局紋字第四六八號鑑定書一份及照片在卷可憑（詳
    偵字第六O三七號偵查卷第一六九頁至二二一頁），堪認被
    害人許坤華、己○○、戊○○等三人確實有由甲○○、許世
    忠、李俊孝以被告辛○○所有之ＵＲ－8528號自小客車押載
    至嘉義縣竹崎鄉塘興村往無底潭之偏僻產業道路上，再由甲○○開槍射殺許坤華死亡後，續押載己○○、戊○○等二人
    至嘉義縣新港鄉○○村○○○○道路上，由李俊孝持槍射殺
    己○○未遂，於此殺人現場被告丁○○並不知情且未在場下
    手實施無訛。
  因此，依上開最高法院判例之意旨，本案被告丁○○是否就
    甲○○、許世忠、李俊孝之上開殺人行為應負共犯之責者，
    所當審究者為被告對甲○○、許世忠、李俊孝等人之殺人行
    為，有無意思聯絡為要件，或唆令甲○○、許世忠、李俊孝
    決意實施上開殺人行為。然查被害人庚○○於警訊陳稱：
    當時我正好外出不在，只有許坤華、己○○、戊○○等三人
    在店內聊天，當我回到店內時，在店外看到盧嘉文駕駛我所
    有之Ｎ３－0555號自小客車正在倒車，將車子開到我店後方
    ，我就追到後方去查看，剛好一部ＵＲ－8528號白色克萊斯
    勒自小客車開出來等語（見竹崎警察分局第二二五二號警卷
    影本第四八頁），參以被害人己○○警訊時指稱：其等係被
    李俊孝夥同甲○○、許世忠、辛○○等共計六人（按兩名姓
    名不詳男子，經查係盧嘉文及丁○○挾持），於二十六日晚
    上七時許在水上鄉忠和村檳榔樹角15之20號中庄花店，由辛○○及甲○○分持手槍一支強押走，當時我與戊○○、許坤
    華等三人於中庄花店內泡茶聊天，忽然有兩台車下來六個人
    ，由綽號「小寶」辛○○手持手槍大聲嚷著「起來起來」接
    著並向戊○○以槍柄搥打其頭部，並質問阿進去哪裡（庚○○），統統到屋後全部上車，接著我們三人便被押上白色克
    萊斯勒，另盧嘉文駕駛藍色轎車與我們車併行，高喊小寶哥
    （辛○○）與阿進尚未上車，在花店盧嘉文即掉頭回去押阿
    進，後來由李俊孝押我們往嘉義縣中埔鄉○里○○路走台三
    線往竹崎山區行駛，至竹崎鄉○○村○○道路上，喝令許坤
    華下車，……等約十至十五分分鐘後，要李俊孝將車子倒車
    迴轉，由甲○○與許世宗兩人強拉許坤華至前方，由甲○○
    開槍射殺許坤華，……隨即車子由許世忠駕駛車子由竹崎－
    番路－中埔－澐水，行經關仔嶺往白河行駛……車子繼續開
    往水上鄉柳林村，由甲○○下來打電話，隨後即上車，由許
    世忠繼續將車子開往民雄頭橋往新港方向行駛，行至新港欲
    進入街內路邊會合到一部紅色自小客，甲○○便下車與他交
    談約五分鐘……」（見竹崎警察分局第二二五二號警卷影本
    第二十至二一頁反面）。於偵查中亦證稱：「（問：你們的
    車為何先離開？）在花店是辛○○、甲○○、盧嘉文，是辛○○拿槍叫我們三人上車他並把鐵門拉下，我們被押上車後
    ，辛○○又上樓找人。有一輛紅色自小客車在新港會合，甲○○有下車與紅色自小客車的人講話，那是在射殺許坤華之
    後，他們講些什麼我聽不到，……紅色自小客車之人我不知
    是誰。」（見八十六度偵字第六O三七號卷第三十頁）。另
    被害人戊○○於警訊時指稱：「八十六年八月二十六日晚上
    七時許，我與許坤華、己○○在中庄花店內泡茶聊天時，突
    然有五、六名年輕男子……闖入花店，其中一名男子持槍指
    向許坤華，另一名持槍者以槍柄擊傷我右耳，另一名持槍者
    則以槍柄擊傷己○○頭部，同時問「進仔去那裡」？己○○
    回答「進仔不在」。之後就喝令我及許坤華、己○○三人上
    一輛ＵＲ－8528號克萊斯勒白色自小客車之後座上時，我才
    看見駕駛者是李俊孝（住竹崎鄉復合村23之8號），我們被
    押上車後座時李俊孝就駕車往後庄方向，車行至中庄紅綠燈
    之處時，尾隨之一輛藍色自小客車就超前併行打開車窗告訴
    李俊孝所駕駛之車內男子（指甲○○）說：「進仔在花店內
    ，他們要回頭去抓他」後該車就轉向，李俊孝所駕駛之自小
    客車則繼續往竹崎方向行駛。……李俊孝將車開至無底潭產
    業道路時，綽號大舌之男子示意李俊孝將車停在無底潭產業
    道路停車，並稱要等候其他人，約等十分鐘未見有何人來時
    ，綽號大舌之男子與另一男子就將許坤華押下車令其蹲下，
    待十分鐘後未見同夥之人，等待之時李俊孝就將車倒車轉向
    ，另一押許坤華之男子亦走回車子停放處，沒多久就聽見綽
    號「大舌」之男子開槍射殺許坤華兩槍，停頓幾秒後又聽見
    四槍聲，大舌之男子返回車上時說在許坤華（綽號細仔）頭
    部開槍。車子沿原山路下來繞往番路鄉○○○○道路經中埔
    至澐水往關子嶺道路。車子行駛至關子嶺一入口隧道處就右
    轉往白河方向行駛。強押我們的車子開往關子嶺方向，我感
    覺出是要找偏僻處所槍殺己○○，因為多次半途李俊孝示意
    要駕車之男子停車。車子由關子嶺往白河道路行駛至白河鎮
    鬧區時有暫停車，綽號大舌之男子下車到公用電話亭打電話
    或是呼叫器（回被告辛○○之扣機），然後車子又開往中庄
    左轉至水上鄉柳子林，在柳子林途中李俊孝又停車要強拉己○○下車，己○○不從未果，車子又行駛至水上民生社區時
    ，綽號大舌之男子又下車打電話後，續押我及己○○由民雄
    大橋往新港時停車約幾分鐘後，有另一輛紅色自小客車來接
    應，綽號大舌之男子就下車與接應駕紅色自小客車內不詳男
    子交談後，紅色自小客車就掉頭離去，押著我們之車子再換
    綽號大舌之男子駕駛至新港鄉○○村○○道路停車，李俊孝
    與這名不詳姓名男子就將己○○強拉下車，己○○在車後掙
    扎時，駕車之綽號大舌之男子見狀就下車幫忙欲制服己○○
    ，並說對己○○頭部灌（開）一槍就好了，我看見綽號大舌
    之男子離開駕駛座時，見機不可失就由後座跨向駕駛座迅速
    逃逸，並向溪口分駐所報案。」等語（見竹崎警察分局第二
    二五二號警卷影本第二十至三二頁反面），並參以上述盧嘉
    文八十六年十一月六日第二次警訊筆錄之供述，足見被告丁○○則搭乘盧嘉文所開走庚○○所有之Ｎ３－0555號車隨Ｕ
    Ｒ－8528號自小客車一同離去，二車開至中庄某處紅綠燈路
    口，盧嘉文搖下車窗向甲○○等人告知其欲駕車回花店接應
    辛○○並抓庚○○等語，盧嘉文、丁○○乃一同駕車回中庄
    花店接應辛○○，並無與甲○○、許世忠、李俊孝三人一同
    押解被害人許坤華、己○○、戊○○離開「中庄花店」，且
    甲○○已槍殺許坤華後始用電話亭之電話回辛○○之扣機，
    之前在押人途中並無與辛○○聯繫，又甲○○等人並未在該
    電話亭定點等候被告丁○○與辛○○，而係繼續駕車開往中
    庄，車子駛至水上民生社區時，甲○○又下車打電話後，續
    押己○○等人由民雄大橋往新港時停車約幾分鐘後，被告丁○○與辛○○始駕紅色自小客車驅至，而與甲○○交談後離
    去，另被告丁○○並未隨同前往現場參與殺人甚明。再酌
    以被害人庚○○指稱：「在天下第一園盧嘉文向我說我的車
    子他丟在精忠一村附近」、「丁○○就叫盧嘉文持手槍看著
    我，他就和辛○○一起外出……，約在晚上十一時許辛○○
    就回到該別墅內，並且說已出事了，叫我和盧嘉文一起出去
    外面共同乘一部紅色豐田轎車到徐信傑所經營的冷氣行去。
    」等語（見竹崎警察分局第二二五二號警卷影本第四八頁反
    面、八十六年度偵字第六O三七號偵查卷第三四頁），足徵
    被告丁○○在與共同被告辛○○驅車至新港與甲○○會面前
    ，與被害人庚○○在「天下第一園」期間，對於甲○○殺害
    許坤華及李俊孝殺害己○○未遂之事，並不知情。又共犯
    辛○○於警訊中供稱：因為李俊孝經常向我們抱怨陳偉成及
    綽號「黑雞」己○○等二人經常奚落他，致他懷恨在心，並
    於八十六年八月二十六日下午七時才相邀前往「中庄花店」
    ，要教訓毆打陳偉成、己○○洩恨等語（見竹崎警察分局第
    二二五二號警卷影本第六頁），核與被害人戊○○於警訊時
    指稱：我與己○○、許坤華三人被押往竹崎途中，綽號大舌
    之男子說他們本來是要抓「偉成」（住竹崎鄉○○路），今
    天你們運氣較不好，同時說「偉成」曾說過許坤華以前被綽
    號大舌之男子押至蘭潭毆辱，以後有機會要討回來，今天你
    （指許坤華）會死去找「偉成」賠命等語（見竹崎警察分局
    第二二五二號警卷影本第三一頁），及被害人庚○○於警、
    偵訊中指稱：「辛○○……把我押到林森東路附近巷子內一
    別墅內，在該別墅坐約半小時，丁○○及盧嘉文就從外面回
    到別墅來，丁○○說……陳偉成時常打電話去消遣李俊孝，
    而李俊孝他們一夥人想不開才會押人，並且說我不是針對你
    們，是陳偉成害你們的」等語（見竹崎警察分局第二二五二
    號警卷影本第四八頁、八十六年度偵字第六O三七號偵查卷
    第三三頁反面）有相吻合之處，且參酌共犯盧嘉文於警詢中
    供稱：在本年（八十七年）八月二十六日傍晚我和甲○○、
    許世忠、李俊孝、辛○○等五人在丁○○住處泡茶，聊天時
    ，李俊孝表示常遭己○○、許坤華（將「陳偉成」誤述為「
    許坤華」）二人欺侮，期間甲○○就表示要替李俊孝出一口
    氣等語（見竹崎分局八十六年十一月六日第三次警訊筆錄）
    ，及甲○○於本院八十九年度上重更(二)字第四一七號乙案調
    查中供證稱：許坤華有說話譏笑我說「你的級數還不夠」，
    叫我不要說話，我押他們要找陳偉成評理，途中許坤華要下
    車小便，我與他下車，他就說「我不相信你有槍就敢射殺我
    」，我一時氣忿，失手開槍打死他，伊所書之自白書後段關
    於搶槍及槍殺被害人部分係實在等語（見本院八十九年度上
    重更(二)字第四一七號八十九年九月二十八日、同年十月十二
    日訊問筆錄），復有自白書一份附卷足稽。並衡諸情理，設
    若被告自始有與甲○○等三人共謀殺害己○○等人，於甲○○、許世忠、李俊孝三人一同押解被害人許坤華、己○○、
    戊○○離開「中庄花店」時，即應跟隨同行，豈有被告丁○○與盧嘉文單獨駕駛庚○○所有之Ｎ３－0555號車離去，並
    將該車棄置在嘉義市精忠國小，而被告丁○○與辛○○在新
    港與甲○○會面後，返回「天下第一園」對被害人庚○○說
    已出事了，且自始至終未有要一併殺害庚○○之舉動，均有
    悖理之處。益徵被告至庚○○所開設「中庄花店」之動機在
    於欲教訓己○○、陳偉成二人，因被害人許坤華與甲○○發
    生衝突，甲○○等人始於押人途中自己臨時起意殺人，被告
    並無事前合謀，或於甲○○等人實施殺人行為之際參與，或
    唆令渠等決意實施殺人，顯係甲○○等人之獨立犯意，被告
    即不負殺人共犯之責至明。
  綜上所述，被告丁○○此部分所辯，殊屬有據，應可採信。
    此外，復查無其他積極證據足證被告涉有殺人犯行，揆諸首
    開說明，尚屬不能證明被告有與甲○○、李俊孝等人就槍殺
    許坤華、己○○（未遂）部分犯行。惟公訴人認此部分與被
    告上開持槍及妨害自由有罪部分，有修正前牽連犯裁判上一
    罪之關係，爰就此部分不另為無罪之諭知。
據上論斷，應依刑事訴訟法第三六九條第一項前段、第三六四條
、第二九九條第一項前段；修正前槍砲彈藥刀械管制條例第七條
第四項、第一三條之一；刑法第二條第一項前段、第一一條前段
、第三Ｏ二條第一項、第一八七條、修正前刑法第二八條、第五
五條、第三八條第一項第一款；修正前罰金罰鍰提高標準條例第
一條；中華民國九十六年罪犯減刑條例第二條第一項第三款、第
三條、第七條、第一一條，判決如主文。
本案經檢察官曾銘芳到庭執行職務。
中    華    民    國    97    年    8     月    19    日
                  刑事第六庭    審判長法  官  蔡崇義
                                      法  官  董武全
                                      法  官  曾文欣
以上正本證明與原本無異。
如不服本判決，應於收受本判決後十日內向本院提出上訴書狀。
其未敘述上訴理由者並得於提起上訴後十日內向本院補提理由書
狀（均須按他造當事人之人數附繕本）「切勿逕送上級法院」。
                                      書記官  李育儒
中    華    民    國    97    年    8     月    20    日
附錄：本判決論罪科刑法條全文
修正前槍砲彈藥刀械管制條例第七條第四項
未經許可，無故持有、寄藏或意圖販賣而陳列第一項及第二項所
列槍之一者，處一年以上七年以下有期徒刑。
修正前槍砲彈藥刀械管制條例第一三條之一
犯本條例之罪，其他法律有較重處罰之規定者，從其規定。
中華民國刑法第三Ｏ二條第一項
私行拘禁或以其他非法方法，剝奪人之行動自由者，處五年以下
有期徒刑、拘役或三百元以下罰金。
中華民國刑法第一八七條
意圖供自己或他人犯罪之用，而製造、販賣、運輸或持有炸藥、
棉花藥、雷汞或其他相類之爆裂物或軍用槍砲、子彈者，處五年
以下有期徒刑。


司法院資訊處製作；財團法人民間司法改革基金會備份。
